---
params:
  HF_navn:
  rapporteringsaar:
title: Rapport for LTMV-registrering
subtitle: Nasjonalt register for langtids mekanisk ventilasjon
author: Solfrid Indrekvam, registerleder
date: '`r format(Sys.time(), "%d. %B, %Y")`'
registryName: ltmv
userFullName: '`r params$user_full_name`'
lang: nb
---

```{r nødvendige pakker, include=FALSE, results='hide'}
library(tidyverse) # lisvnæring. ggplot2, dplyr, tidyr, readr, purrr, tibble, stringr og forcats
library(lubridate) # For handtering av dato og tal
library(scales) # Ymse skalafunksjonar (for ggplot2)
library(testthat) # For unit testing
library(readxl) # for å hente inn sykehusdata
library(readr) # for å hente data
library(rapwhale) # ymse funksjoner utarbeidet på fagsenteret
library(ltmv) # LTMV-spesifikke funksjoner

library(knitr) # For visning av tabell
library(kableExtra) # For visning av tabell
library(gridExtra) # For å plotte figurer samlet
```

```{r globale-variabler, include=FALSE}
# Endra desse variablane for å velja utgjevings- og rapporteringsaar
rapporteringsaar = as.numeric(params$rapporteringsaar) # Året rapporten gjeld for (typisk året før han vert utgjeven)
rapporteringsaar_siste_dato = as.Date(paste0(params$rapporteringsaar, "-12-31"))
strukturdata_aar = 2025 # Året strukturdata senest ble samlet inn.
regstart_aar = 2002 # Året registeret kom fullt i gang.

hf_navn = paste0(params$HF_navn, " HF")

theme_tekststorrelse = theme(axis.title = element_text(size = 11), 
            axis.text = element_text(size = 9),
            text = element_text(size = 9))
```

```{r knitrOptions, include=FALSE}
# nolint start: undesirable_function_linter.
options(knitr.table.format = params$tableFormat)
knitr::opts_chunk$set(warnings = FALSE, echo = FALSE, out.width = "100%")
# options(stringsAsFactors = FALSE)
# nolint end
```

```{r temafarger}
rapwhale::aktiver_kvalregtema()

# Farger for bruk i figurer
farger = rapwhale::farger_kvalreg()
colPrim = farger$farger_hoved
colNoyt = farger$farger_noyt
colKontr = farger$farger_kontr
```

```{r funksjoner-ltmv, include=FALSE}
# veldig enkel liten funksjon for å legge til \n i
# tekstvektorer, nyttig for bruk i figurer hvor navn på diagnoser/medisiner
# blir for lange til at de vises i figuren, og kan gå over to linjer
# alt man trenger å mate inn med er en tekstvektor, x, ellers er bredde mulig å velge
bryt_tekst = function(x, bredde = 15) {
  str_wrap(x, width = bredde)
}

# Funksjon for å hente ut tidsintervall
# fra minst til høyeste år som finnes i bstart_aar
# funksjonen henter ut ønsket intervall, og lager en tekststreng basert på intervallet
# den sørger for at det dekkes over et år ekstra hvis 
# antall år ikke går opp i opp i intervallene
# brukes til analyser hvor det er ønskelig
# å se på årsintervall heller enn enkeltår (mest elektiv behandling)
lag_aars_intervall = function(d, intervall) {
  startaar = min(d$r_bstart_aar) # minste året figuren kan vise
  sluttaar = max(d$r_bstart_aar) # største året figuren kan vise
  plengd = intervall # antall år som intervallet skal dekke

  pslutt = seq(sluttaar, startaar, by = -plengd) 
  # lager intervall fra minste til største år i ønsket intervall
  pstart = pmax(pslutt - plengd + 1, startaar) # hvor figuren starter

  d_intervaller = tibble(pstart, pslutt) %>%
    mutate(ant_aar = pslutt - pstart + 1)
  d_rep = d_intervaller[rep(1:nrow(d_intervaller), 
                            times = d_intervaller$ant_aar), ]
  d_rep$aar = map2(d_intervaller$pstart, d_intervaller$pslutt, seq) %>%
    flatten_int()
  d_rep = d_rep %>%
    arrange(aar) %>%
    mutate(periode = paste0(pstart, "-", pslutt)) %>% 
    # lager teksstreng med periode
    dplyr::select(aar, periode)

  # koble til data
  d = d %>%
    left_join(d_rep, by = c("r_bstart_aar" = "aar"))
  d
}
```


```{r historiske-kommunenummer, include=FALSE}
# # Laster inn datasett med historiske komunenummer for å koble til ventreg
# # Adresse til filen med oppdaterte kommunenummer
# kommunenr_oppdatert_adresse = here(
#   "fellesting",
#   "ressursar",
#   "historiske-kommuneendringer",
#   "oppdatert-kommune-masterliste.csv"
# )
# 
# # Leser inn den oppdaterte kommunenummerlisten
# ssb_kommuner_oppdatert = read_delim(kommunenr_oppdatert_adresse,
#   delim = ",",
#   col_types = "ccddccddccccc"
# ) |>
#   select(kilde_kode, kilde_tittel, dagens_kode)
# 
# # Får det på samme format som i registeret
# ssb_fylker_oppdatert = ssb_kommuner_oppdatert |>
#   mutate(
#     fylker_historisk = str_extract(kilde_kode, "^\\d{2}"),
#     fylker_historisk = str_remove(fylker_historisk, "^0"),
#     fylker_oppdatert = str_extract(dagens_kode, "^\\d{2}"),
#     fylker_oppdatert = str_remove(fylker_oppdatert, "^0")
#   )

d_fylke_til_rhf = tribble(
  ~fylker_oppdatert, ~fylker_tekst, ~fylker_ltmv, ~rhf_kode, ~rhf_tekst, ~rhf_resh,
  "3", "Oslo", 14, 1, "Helse Sør-Øst", 111919,
  "11", "Rogaland", 7, 2, "Helse Vest", 100021,
  "15", "Møre og Romsdal", 5, 3, "Helse Midt-Norge", 100024,
  "18", "Nordland", 3, 4, "Helse Nord", 100022,
  "31", "Østfold", 15, 1, "Helse Sør-Øst", 111919,
  "32", "Akershus", 13, 1, "Helse Sør-Øst", 111919,
  "33", "Buskerud", 11, 1, "Helse Sør-Øst", 111919,
  "34", "Innlandet", 12, 1, "Helse Sør-Øst", 111919,
  "39", "Vestfold", 10, 1, "Helse Sør-Øst", 111919,
  "40", "Telemark", 9, 1, "Helse Sør-Øst", 111919,
  "42", "Agder", 8, 1, "Helse Sør-Øst", 111919,
  "46", "Vestland", 6, 2, "Helse Vest", 100021,
  "50", "Trøndelag", 4, 3, "Helse Midt-Norge", 100024,
  "55", "Troms", 2, 4, "Helse Nord", 100022,
  "56", "Finnmark", 1, 4, "Helse Nord", 100022
)

d_rhf = d_fylke_til_rhf |>
    select(starts_with("rhf")) |>
    distinct(rhf_kode, .keep_all = TRUE)
d_fylker = d_fylke_til_rhf |>
    select(starts_with("fylker"))


# # Gjør om "fylker_oppdatert" til numerisk for at det skal samsvare med registeret
# d_fylker$fylker_oppdatert = as.character(d_fylker$fylker_oppdatert)
# 
# fylker_rhf_og_resh = ssb_fylker_oppdatert |>
#   left_join(d_fylker,
#             by = join_by(fylker_oppdatert),
#             relationship = "many-to-one")
```


```{r ltmv-data, include=FALSE}
# Last inn all data
d_full_patientlist = hent_skjema("patient")
d_full_mce = hent_skjema("mce")
d_full_ventreg = hent_skjema("ventreg")
d_full_ventfol = hent_skjema("ventfol")
d_full_conclude = hent_skjema("conclude")

# Duplikater som ikke skal være med
dupl_mce = c(35639, 31291, 36283, 36286, 31354, 29425, 29422, 29423, 28042, 28200, 27799, 19700)

# Filtrerer ut duplikater
d_full_ventreg = d_full_ventreg |>
  filter(!mceid %in% !!dupl_mce)

# Legg til overordnede diagnosegrupper,
# helseforetaknavn og helseregionnavn,
# oppdaterte fylker og helseregionrekkefølge
d_full_ventreg = d_full_ventreg |>
  # FIXME Avkommenter når kommunernummer er avkryptert
  # mutate(
  #   kode_fylke = str_extract(municipality_number, "^\\d{2}"), 
  #   kode_fylke = str_remove(kode_fylke, "^0")
  # ) |>
  legg_til_overordnet_diag() |>
  legg_til_hf_rhf_navn()


# FIXME Fjer utkommentering når OQReg6-datadump inneholder ukryptert kommunenummer
# d_full_ventreg = d_full_ventreg |> 
#   left_join(fylker_rhf_og_resh,
#             by = join_by(municipality_number == kilde_kode),
#             relationship = "many-to-one")

d_full_ventreg = d_full_ventreg |>
    rename(rhf_kode = move_to_rhf) |>
    left_join(d_rhf, by = "rhf_kode")


# I mange figurer ønsker man å ha linjeskift mellom ord i lange diagnoser
# og helseforetaknavn, her lages egne variabler for det
d_full_ventreg = d_full_ventreg |>
  mutate(
    diag_gruppe_navn_bryt = bryt_tekst(diag_gruppe_navn)
  )


d_full_superbrei = superbreitt_format(
    d_full_patientlist,
    d_full_mce,
    d_full_ventreg,
    d_full_ventfol,
    d_full_conclude
  )

# Datoer med greiere variabelnavn, behandlingsstartsår med bare år
# og en versjon med 2 siffer som årstall til fordel for enkelte figurer
d_full_superbrei = d_full_superbrei |>
  rename(p_dato_reg = p_RegistreringsDato,
         r_dato_start = r_start_date,
         c_dato_stopp = c_stop_date) |>
  mutate(
    r_bstart_aar = year(r_dato_start),
    r_bstart_aar_2siff = format(r_dato_start, format = "%y")
  )

d_full_superbrei = d_full_superbrei |>
  mutate(r_hf_tekst = if_else(r_hf_resh == 106635,
                              "Lovisenberg Diakonale Sykehus",
                              r_hf_tekst))

# Lager en variabel for alder, samt en variabel viser om
# pasienten er barn eller voksen ved behandlingsstart

# Definerer og legger til variabelen
d_full_superbrei = d_full_superbrei |>
  mutate(
    alder = time_length(interval(p_Fodselsdato, r_dato_start), "years"),
    alderkat = factor(alder >= 18,
      levels = c("FALSE", "TRUE"),
      labels = c("Barn", "Voksen")
    )
  )

# Filtrerer data for HF-et som vises i rapporten
d_superbrei_hf = d_full_superbrei |>
  filter(r_hf_tekst == params$HF_navn)

# Filtrerer ut oppføringer med dato for behandlingsstart etter 31.12.2020.
# Det er kun i prevalensutregninger vi trenger datasett med oppføringer
# etter 31.12.2020, altså d_full_ventreg_mce_patientlist.
d_superbrei_hf_siste_dato = d_superbrei_hf |>
  filter(r_dato_start <= rapporteringsaar_siste_dato)

# Fjerner variabler i d_ventreg_mce_patientlist som ikke benyttes i årsrapporten.
# Kaller objektet d_ventreg siden det inneholder opplysninger tilknyttet behandlingsstart.
d_superbrei = d_superbrei_hf_siste_dato |>
  select(
    patient_id, r_mceid, r_diagnosis1, r_status, alder, alderkat, p_Kjonn,
    p_Fodselsdato, p_Avdod, p_Dodsdato, r_diag_gruppe_barn, r_diag_gruppe_barn_navn,
    r_diag_gruppe, r_diag_gruppe_navn, r_diag_gruppe_navn_bryt, r_nevro,
    r_nevro_navn, r_hf_resh, r_hf_tekst, r_hf_gr, r_hf_gr_tekst,
    r_rhf_kode, r_rhf_tekst, p_dato_reg,
    r_dato_start, r_bstart_aar, r_bstart_aar_2siff, r_respcon,
    r_ventilation_method, r_po2_air, r_pco2_air, r_capillarypo2_air,
    r_capillarypco2_air, r_be, r_arterialpco2_air, r_situation_ventilation,
    r_transcutaneous_co2_air, # FIXME fylker_oppdatert, fylker_ltmv, rhf_resh - legg til variablene når kommunenummer ikke er kryptert lengre
    contains(c("mceid", "followup_date", "po2_air", "pco2_air", "capillarypo2_air",
    "capillarypco2_air", "be", "arterialpco2_air", "transcutaneous_co2_air", "year")),
    c_status, c_deceased_date, c_dato_stopp, contains("ql")
  )

d_superbrei_oppfolging = d_superbrei |>
  filter(
    f1_followup_date <= rapporteringsaar_siste_dato |
      f3_followup_date <= rapporteringsaar_siste_dato |
      fah_followup_date <= rapporteringsaar_siste_dato |
      lf_followup_date <= rapporteringsaar_siste_dato
  )

d_superbrei_avsluttet = d_superbrei |> 
  filter(
    is.na(c_dato_stopp) | c_dato_stopp <= rapporteringsaar_siste_dato,
    is.na(c_deceased_date) | c_deceased_date <= rapporteringsaar_siste_dato
  )
  

# Ferdigstilte ventreg-skjema siden registerstart for HF
d_ventreg_regstart = d_superbrei |>
  filter(r_bstart_aar >= regstart_aar)

# Ferdigstilte ventreg-skjema siste 5 år
d_ventreg_siste_fem_aar = d_superbrei |>
  filter(r_bstart_aar >= rapporteringsaar - 4)

# Filtrerer ut oppføringer med dato for behandlingsstart etter 31.12.rapporteringsår.
d_full_superbrei_siste_dato = d_full_superbrei |>
  filter(r_dato_start <= rapporteringsaar_siste_dato)

# Ferdigstilte ventreg-skjema siden registerstart, nasjonalt
d_full_superbrei_regstart = d_full_superbrei_siste_dato |>
  filter(r_bstart_aar >= regstart_aar)

# Ferdigstilte ventreg-skjema nasjonalt siste 5 år
d_ventreg_siste_fem_aar_nasjonalt = d_full_superbrei_regstart |>
  filter(r_bstart_aar >= rapporteringsaar - 4)

# Ferdigstilte ventreg-skjema aktuelt år
d_ventreg_akt = d_superbrei |>
  filter(r_bstart_aar == rapporteringsaar)

# Ferdigstilte unike pasienter alle år
d_pers_alle_aar = d_superbrei |>
  distinct(patient_id, .keep_all = TRUE)

# Ferdigstilte unike pasienter aktuelt år
d_pers_akt = d_ventreg_akt |>
  distinct(patient_id, .keep_all = TRUE)

# Antall nye pasienter aktuelt år (barn og voksne)
n_barn_ny_akt = d_pers_akt |>
  filter(alder < 18) |>
  nrow()

n_voksen_ny_akt = d_pers_akt |>
  filter(alder >= 18) |>
  nrow()

# Ferdigstilte unike pasienter siden registerstart
# For pasienter som har flere startskjema er det det
# første skjemaet som skal være med (dette objektet
# blir kun brukt i en analyse av andel menn/kvinner
# per år, og registerleder har sagt at da skal kun
# det første skjemaet være med).
d_pers_regstart = d_ventreg_regstart |>
  arrange(r_bstart_aar) |>
  distinct(patient_id, .keep_all = TRUE)

# Ferdigstilte unike pasienter alle år inkludert rapporteringsår + 1.
# Brukes i utregninger av prevalens og insidens.
d_pers_inkl_aar_innlevering = d_superbrei |>
  arrange(desc(r_bstart_aar)) |>
  distinct(patient_id, .keep_all = TRUE)

# Filtrerer PROM-data til å kun inkludere dem som registrerte
# det etter oppstart av elektronisk register i 2014-08-25.

# Henter ut variabler som brukes i PROM-analyser.
d_full_prom = d_superbrei_hf_siste_dato |>
  filter(r_dato_start >= "2014-08-25", alderkat == "Voksen") |>
  select(
    contains(c("patient_id", "mceid", "mcetype", "dato_reg", "kjonn", 
               "fodselsdato", "dato_start", "bstart_aar", "rhf_kode", 
               "rhf_tekst", "hf_resh", "hf_tekst", "_q", "parent_mce",
               "followup_date", "year"))
  ) |>
  filter(
    f1_followup_date <= rapporteringsaar_siste_dato
  )

```

```{r SSB-data}
# # Hent inn tall fra ssb på folkemengden i hele norge
# ssb_folk_full = fromJSONstat(
#   readLines(
#     glue(
#       "https://data.ssb.no/api/pxwebapi/v2/tables/06913/data?lang=no&",
#       "valueCodes[Region]=*&valueCodes[ContentsCode]=*&valueCodes[Tid]=",
#       "from(1951)&codelist[Region]=agg_KommFylkerHist&outputValues[Region]",
#       "=aggregated&outputValues[Region]=single"
#       ),
#   encoding = "UTF-8",
#   warn = FALSE
#   ),
#   naming = "id") |>
#   as_tibble()
# 
# 
# # vi bruker så langt bare tall på selve folkemengden, ikke innflyttinger osv.
# # filtrerer derfor ut folkemengde
# # endrer navn på kolonnen "value" til noe mer intuitivt
# # FIXME Trengs når kommunenummer ikke er kryptert lengre i datadump og
# # registeret ønsker å presentere insidens og prevalens i HF-rapport som tidligere.
# ssb_folk = ssb_folk_full |>
#   filter(ContentsCode == "Folkemengde") |>
#   rename("folk" = "value") |>
#   mutate(Region = str_replace(Region, "F_", ""))
```

```{r testhat}
# Test at sluttdato skal være etter startdato

# Lager en variabel som viser antall dager mellom start og stopp
d_dato_test = d_superbrei |>
  filter(!is.na(c_dato_stopp)) |>
  mutate(datediff = as.numeric(c_dato_stopp) - as.numeric(r_dato_start))

# Test at sluttdato er etter oppstartsdato
testthat::expect_gt(min(d_dato_test$datediff), -1)
```


# `r hf_navn`
Denne rapporten fra LTMV-registeret er ment å gi en oversikt 
over hvilket resultat ditt foretak har i forhold til 
landsgjennomsnittet for `r rapporteringsaar` og vil 
derfor være et supplement til 
[årsrapporten](https://kvalitetsregistre.fnsp.nhn.no/49d94f/siteassets/dokumenter/arsrapporter/langtidsmekanisk-ventregisteret/arsrapport_lmtv_2024.pdf) 
for registeret.
Mer informasjon kan finnes på registerets 
[nettsider](https://www.helse-bergen.no/avdelinger/lungeavdelinga/nasjonalt-register-for-langtids-mekanisk-ventilasjon) 
og på [Behandlingskvalitet](https://apps.skde.no/behandlingskvalitet/mek_vent/).

Vi setter pris på tilbakemeldinger om dere finner noe som er 
uklart eller overraskende i resultatene nedenfor, slik at vi 
får muligheten til å rette opp eventuelle feil.

Ettersom vi behandler diagnoser med et lite pasientgrunnlag 
kan små variasjoner gi store utslag i resultater, særlig 
måledata må derfor tolkes med forsiktighet.
Figurene i rapporten baserer seg på ferdigstilte registreringer
siste 5 år fram til og med `r rapporteringsaar`.
Forekomst av LTMV behandling og registreringer i registeret er innhentet
per desember 2025.

```{r n-pas, results="hide"}
# Antall pasienter i aktiv behandling per 31/12 i rapporteringsåret
aktiv_behandling = function(d_superbrei) {
  d_superbrei |>
  # Skal kun inkludere pasienter som mangler verdi for status-variabelen fra 
  # avslutningsskjemaet (som vil si at de ikke har et ferdigstilt avslutningsskjema)
  # og/eller pasienter hvor følgende IKKE er oppfylt: har avslutningskjema og 
  # mangler både dødsdato, stoppdato samt at avdod = 0. Noen pasienter har
  # ferdigstilt avslutningskjema, men mangler stoppdato. Registerleder har sjekket 
  # i journal at alle disse har har avsluttet behandling før 31.12.2021. De må 
  # derfor filtreres bort (gjøres i kodelinjen under). Registerleder skal lage 
  # Jira-sak på at stoppdato må bli obligatorisk å fylle inn.
  filter(
    is.na(c_status) |
    !(c_status == 1 &
    is.na(c_dato_stopp) &
    is.na(p_Dodsdato) & p_Avdod == 0)) |>
  # Erstatter manglende stoppdatoer med dødsdatoer. Har avklart med  
  # registerleder at dette er ok å gjøre for pasienter som har en 
  # dødsdato, men som mangler en stoppdato.
  mutate(
    dato_stopp = if_else(
      (!is.na(p_Dodsdato) & is.na(c_dato_stopp)),
      p_Dodsdato,
      c_dato_stopp
    ),
    aktiv_behandling = r_bstart_aar <= rapporteringsaar &
      (is.na(c_dato_stopp) | c_dato_stopp > rapporteringsaar_siste_dato)
  ) |>
  filter(aktiv_behandling)
}

# Hent antall registrerte pasienter i registeret for
# året før rapporteringsåret
d_pas_akt_minus_en = d_superbrei |>
  filter(r_bstart_aar == rapporteringsaar - 1)

# Hent antall registrerte pasienter i registeret for
# rapporteringsåret
d_pas_akt = d_superbrei |>
  filter(r_bstart_aar == rapporteringsaar)

d_aktiv_behandling_utgang_rapporteringsaar = d_superbrei |> aktiv_behandling()

n_tot = d_superbrei |> regn_n_pas() |> pull(n)
n_aktiv = d_aktiv_behandling_utgang_rapporteringsaar |>
  regn_n_pas() |> pull(n)
n_oppstart_minus_en = d_pas_akt_minus_en |> regn_n_pas() |> pull(n)
n_oppstart = d_pas_akt |> regn_n_pas() |> pull(n)
```

```{r andel-pas, results='hide'}
# Andel pasienter siste 5 år for HF
andel_pas_siste_fem_aar = d_ventreg_siste_fem_aar |>
  count(alderkat) |>
  mutate(andel = n / sum(n) * 100)

andel_voksne_siste_fem_aar = andel_pas_siste_fem_aar |>
  filter(alderkat == "Voksen") |>
  pull(andel) |>
  round(digits = 0)

andel_barn_siste_fem_aar = andel_pas_siste_fem_aar |>
  filter(alderkat == "Barn") |>
  pull(andel) |>
  round(digits = 0)

# Andel pasienter siste 5 år nasjonalt
andel_pas_siste_fem_aar_nasjonalt = d_ventreg_siste_fem_aar_nasjonalt |>
  count(alderkat) |>
  mutate(andel = n / sum(n) * 100)

andel_voksne_siste_fem_aar_nasjonalt = andel_pas_siste_fem_aar_nasjonalt |>
  filter(alderkat == "Voksen") |>
  pull(andel) |>
  round(digits = 0)

andel_barn_siste_fem_aar_nasjonalt = andel_pas_siste_fem_aar_nasjonalt |>
  filter(alderkat == "Barn") |>
  pull(andel) |>
  round(digits = 0)

# Andel barn i aktiv behandling med oppstart siste 5 år for rapporteringsåret 
andel_barn_akt_rappaar_hf = d_aktiv_behandling_utgang_rapporteringsaar |>
  filter(r_bstart_aar >= rapporteringsaar - 4) |>
  count(alderkat) |>
  mutate(andel = n / sum(n) * 100) |>
  filter(alderkat == "Barn") |>
  pull(andel) |>
  round(digits = 0)

# Andel barn i aktiv behandling med oppstart siste 5 år for rapporteringsåret - nasjonalt
andel_barn_akt_rappaar_nasjonalt = d_full_superbrei |>
  aktiv_behandling() |>
  filter(r_bstart_aar >= rapporteringsaar - 4) |>
  count(alderkat) |>
  mutate(andel = n / sum(n) * 100) |>
  filter(alderkat == "Barn") |>
  pull(andel) |>
  round(digits = 0)

# Andel menn og kvinner med oppstart de siste 5 år
andel_kjonn_siste_fem_aar_hf = d_ventreg_siste_fem_aar |>
  count(p_Kjonn) |>
  mutate(kjonn_tekst = if_else(p_Kjonn == 1, "menn", "kvinner"),
         andel = round(n / sum(n) * 100, digits = 0))

# Velger kjønnet med høyest andel
andel_kjonn_siste_fem_aar_hf_maks = andel_kjonn_siste_fem_aar_hf |>
  filter(n == max(n))

# Andel menn og kvinner med oppstart de siste 5 år nasjonalt
andel_kjonn_siste_fem_aar_nasjonalt = d_ventreg_siste_fem_aar_nasjonalt |>
  count(p_Kjonn) |>
  mutate(kjonn_tekst = if_else(p_Kjonn == 1, "menn", "kvinner"),
         andel = round(n / sum(n) * 100, digits = 0))

# Velger kjønnet med høyest andel nasjonalt
andel_kjonn_siste_fem_aar_nasjonalt_maks = andel_kjonn_siste_fem_aar_nasjonalt |>
  filter(n == max(n))

# Fjerner "r_" fra kolonnenavnet til "respcon" for å kunne bruke funksjonen
# "regn_ut_gj_trakestomi()"
d_ventreg_siste_fem_aar = d_ventreg_siste_fem_aar |>
  rename(respcon = r_respcon)
d_ventreg_siste_fem_aar_nasjonalt = d_ventreg_siste_fem_aar_nasjonalt |>
  rename(respcon = r_respcon)

# Antall registrerte pasienter med trakeostomerte ved behandlingsstart siste 5 år
andel_trakeostemi_hf = d_ventreg_siste_fem_aar |>
  regn_ut_gj_trakestomi(1) # 1 for trakeostomi

andel_trakeostemi_nasjonalt = d_ventreg_siste_fem_aar_nasjonalt |>
  regn_ut_gj_trakestomi(1)
```



## Generell beskrivelse

Ved årsskifte har helseforetaket `r n_tot` registrerte pasienter hvorav
`r n_aktiv` i fortsatt aktiv behandling. Det var `r n_oppstart` nye i
`r rapporteringsaar-1` og `r n_oppstart_minus_en` nye i `r rapporteringsaar`.

Av de registrerte pasientene siste 5 år er `r andel_voksne_siste_fem_aar` %
voksne ($\ge$ 18 år) og `r andel_barn_siste_fem_aar` % barn (\< 18 år),
tilsvarende nasjonale tall er `r andel_voksne_siste_fem_aar_nasjonalt` % 
voksne og `r andel_barn_siste_fem_aar_nasjonalt` % barn. 
Per årsskifte er `r andel_barn_akt_rappaar_hf` % av pasientene i aktiv
behandling under 18 år lokalt og `r andel_barn_akt_rappaar_nasjonalt` % 
nasjonalt.

Av pasientene i oppstart siste 5 år i `r hf_navn`
er det `r andel_kjonn_siste_fem_aar_hf_maks$andel` % 
`r andel_kjonn_siste_fem_aar_hf_maks$kjonn_tekst`, nasjonalt er
det et lite flertall
`r andel_kjonn_siste_fem_aar_nasjonalt_maks$kjonn_tekst`,
`r andel_kjonn_siste_fem_aar_nasjonalt_maks$andel` %.

For de fleste pasienter er maskebehandling tilstrekkelig.
Det er særlig for enkelte nevromuskulære sykdommer/skader
at trakeostomikanyle kan være aktuelt.
Totalt `r andel_trakeostemi_hf` % av de registrerte 
pasientene er trakeostomerte ved behandlingsoppstart siste 5
år, nasjonalt `r andel_trakeostemi_nasjonalt` %.
Men noen pasienter, spesielt nevromuskulære, blir 
trakeostomert senere i forløpet.


```{r data-dekningsgrad, results='hide', eval=FALSE}
# # tilslutning ligger i samme mappe som dekningsgrader
# mappe_dekning = "dekningsgrader\\"
# # d_sykehus = read_excel(paste0(grunnmappe, mappe_dekning, "tilslutning-ltmv.xlsx"), sheet = 1)
# 
# # Henter inn sykehusinfo fra kvalitetsserveren
# mappe_kb = paste0(grunnmappe, "kodebok\\")
# filnavn_kb_sjukehus = "s_registerresh_sjukehusinfo.xlsx"
# d_sjukehus_info = read_excel(paste0(mappe_kb, filnavn_kb_sjukehus)) |>
#   mutate(
#     hf_tekst = str_replace_all(hf_tekst, "\\ HF", ""),
#     hf_gr_tekst = str_replace_all(hf_gr_tekst, "\\ HF", "")
#   )
# 
# # Henter inn dekningsgrad strukturert per avdeling med teller og nevner
# # Disse er regnet ut ved hver avdeling, altså ikke opp mot NPR
# d_dgrad_full = read_excel(
#   paste0(grunnmappe, mappe_dekning, "dekningsgrad-ltmv.xlsx"),
#   sheet = 1,
#   .name_repair = "unique_quiet")
# # dataene kommer inn med mange tommer rader
# # (fordi disse inneholder formler for fremtidig innregistrering)
# # disse fjerner vi
# missing_foretak = which(is.na(d_dgrad_full$hf_tekst))
# d_dgrad = d_dgrad_full |>
#   slice(-missing_foretak)
# 
# # kobler med helseforetakinfo for å få navn
# d_hf = d_sjukehus_info |>
#   select(-register_resh, -starts_with("sjukehus")) |>
#   distinct(hf_resh, .keep_all = TRUE)
# d_dgrad = d_dgrad |>
#   left_join(d_hf, by = c("hf_resh", "hf_tekst"))
# # fjerner "HF" og "RHF"
# d_dgrad = d_dgrad |>
#   mutate(
#     hf_tekst = str_replace_all(hf_tekst, "\\ HF", ""),
#     rhf_tekst = str_replace_all(rhf_tekst, "\\ RHF", "")
#   )
# 
# # Henter resh for HF-et i rapporten
# r_hf_resh = d_superbrei_hf |>
#   distinct(r_hf_resh) |>
#   pull()
# 
# # FIXME Hør med registeret om "Lovisenberg Diakonale Sykehus AS" skal inkluderes.
# # Ser ikke ut som den blir tatt med i manuell beregning for DG aar = 2024
# d_dgrad = d_dgrad |>
#   filter(hf_resh != -101) # fjerner Lovisenberg Diakonale Sykehus AS
# 
# # Filtrerer DG for HF-et
# d_dgrad_hf = d_dgrad |>
#   filter(hf_resh == !!r_hf_resh)
# 
# # Rapporteringsåret er året rapporten gjeld for (typisk året før han blir utgitt)
# # mens "aar" i dekningsgradsanalysen er året DG er utført (typisk rapporteringsåret + 1)
# dg_rappaar_hf_tot = d_dgrad_hf |>
#   filter(aar == rapporteringsaar + 1) |>
#   summarise(tot = round(sum(teller) / sum(nevner) * 100, digits = 0)) |>
#   pull()
# 
# # avd_type, teller, nevner og DG per avdeling for rapporteringsåret
# d_dg_rappaar_avd = d_dgrad_hf |>
#   filter(aar == rapporteringsaar + 1) |>
#   group_by(sykehus_avdeling) |>
#   summarise(avd_type,
#             teller,
#             nevner,
#             dg = round(teller / nevner * 100, digits = 0))
# 
# # Beregner samlet DG dersom det finnes flere voksne/barneavdelinger
# d_dg_rappaar_avd_typ_samlet = d_dg_rappaar_avd |>
#   group_by(avd_type) |>
#   summarise(dg_samlet = round(sum(teller) / sum(nevner) * 100, digits = 0))
# 
# dg_rappaar_hf_barn = d_dg_rappaar_avd_typ_samlet |>
#   filter(avd_type == 1) |> # barn
#   pull(dg_samlet)
# 
# dg_rappaar_hf_voksen = d_dg_rappaar_avd_typ_samlet |>
#   filter(avd_type == 2) |> # voksen
#   pull(dg_samlet)
# 
# # Beregner antall avdelinger som leverer beregningsgrunnlag for rapporteringsåret
# n_levert_dg_nasjonalt = d_dgrad |>
#   filter(aar == rapporteringsaar + 1, !is.na(nevner)) |>
#   nrow()
# 
# # NAsjonal DG samlet
# dg_rappaar_tot = d_dgrad |>
#   filter(aar == rapporteringsaar + 1) |>
#   summarise(
#     dg_tot = round(sum(teller, na.rm = TRUE) / sum(nevner, na.rm = TRUE) * 100,
#                 digits = 0)
#     ) |>
#   pull()
# 
# # Nasjonal DG for barn og voksne
# d_dg_rappaar_barn_voksne = d_dgrad |>
#     filter(aar == rapporteringsaar + 1) |>
#     group_by(avd_type) |>
#     summarise(
#         dg_barn_voksne = round(sum(teller, na.rm = TRUE) / sum(nevner, na.rm = TRUE) * 100,
#                     digits = 0)
#     )
# 
# # Nasjonal DG barn
# dg_rappaar_nasjonalt_barn = d_dg_rappaar_barn_voksne |>
#   filter(avd_type == 1) |> # barn
#   pull(dg_barn_voksne)
# 
# # Nasjonal DG voksne
# dg_rappaar_nasjonalt_voksne = d_dg_rappaar_barn_voksne |>
#   filter(avd_type == 2) |> # voksne
#   pull(dg_barn_voksne)
```



<!-- ## Dekningsgrad -->


```{r tabell-dg, echo=FALSE, warning=FALSE, results="asis", eval=FALSE}
# tabelltekst_dg = paste0(
#   "Dekningsgrad og beregningsgrunnlag for dekningsgrad 
#   per innregistrerende avdeling."
# )
# 
# # Endrer kolonnenavn til visning av tabell
# d_dg_rappaar_avd_tabell = d_dg_rappaar_avd |>
#   select(!avd_type) |> 
#   rename("Sykehus avdeling" = sykehus_avdeling,
#          Registrert = teller,
#          Totalt = nevner,
#          "Dekningsgrad-%" = dg)
# 
# # Viser dataen som en tabell
# kable(d_dg_rappaar_avd_tabell,
#       caption = tabelltekst_dg) |>
#   kable_styling(bootstrap_options = "bordered",
#                 full_width = FALSE,
#                 position = "center")

# gt::gt(d_dg_rappaar_avd_tabell) |> gt::tab_options(table.align = "left", table.width = gt::pct(50))
```



```{r dg-fig, echo=FALSE, warning=FALSE, fig.height=2, fig.width=4.5, results="hide", fig.cap=figtekst_dg, eval=FALSE}
# figtekst_dg = paste0(
#   "Dekningsgrad for ", hf_navn, " og Nasjonalt."
# )
# 
# dg_fig_hf_nasjonalt = tribble(
#   ~hf_navn, ~hf_dg,
#   hf_navn, dg_rappaar_hf_tot / 100,
#   "Nasjonalt", dg_rappaar_tot / 100)
# 
# 
# lag_fig_soyle_prosent(
#   dg_fig_hf_nasjonalt,
#   x = hf_navn,
#   y =  hf_dg,
#   fill = c(colPrim[3], colKontr)) +
#   scale_fill_manual(values =  c(colPrim[3], colKontr)) +
#   ylab("Dekningsgrad") + xlab(NULL)
```



## Aldersfordeling

```{r fig-alder, echo=FALSE, results='asis', warning=FALSE, fig.height=4, fig.width=10, fig.cap=figtekst_aldersfordeling}
figtekst_aldersfordeling = paste0(
  "Aldersfordeling av pasienter med oppstart de siste fem årene 
  for ", hf_navn, " og Nasjonalt"
)

# Tester for aldersvariabelen
d_test_alder = d_ventreg_siste_fem_aar_nasjonalt |>
  filter(!is.na(alder)) |>
  select(alder)

expect_true(min(d_test_alder) >= 0)
expect_true(max(d_test_alder) < 120)

# Fig aldersfordeling for HF
aldersfordeling_fig_hf = lag_fig_histogram(
  d_ventreg_siste_fem_aar,
  x = alder, binwidth = 5,
  breaks_width = 10) +
  xlab("Alder") +
  ylab("Antall pasienter") +
  fjern_x_ticks() +
  labs(title = hf_navn) +
  theme_tekststorrelse

# Fig aldersformdeling nasjonalt
aldersfordeling_fig_nasjonal = lag_fig_histogram(
  d_ventreg_siste_fem_aar_nasjonalt,
  x = alder, binwidth = 5,
  breaks_width = 10) +
  xlab("Alder") +
  ylab("Antall pasienter") +
  fjern_x_ticks() +
  labs(title = "Nasjonalt") +
  theme_tekststorrelse

# Plotter figurene side om side
grid.arrange(aldersfordeling_fig_hf, aldersfordeling_fig_nasjonal, ncol = 2)
```

Start av ventilatorbehandling er sjeldne hendelser i et lite foretak,
og variasjonene fra et år til et annet kan derfor bli store.
For ikke å mistolke data vises fordelingen for de siste 5 år.
Om andelen i den yngste aldersgruppen er mye mindre enn for
landsgjennomsnittet kan det indikere en svakhet i håndtering 
av barn med behov for LTMV, men kan også være at barna blir
ivaretatt av et større sykehus i et annet helseforetak eller
at barna foreløpig ikke er registrert.
Om andelen er mye større enn for landsgjennomsnittet er det tvert om.

```{r data-diagnosefordeling, echo=FALSE, results='hide'}
# lager datasett med begrenset variabler for HF
d_diagnose_hf = d_ventreg_siste_fem_aar |>
  select(patient_id, p_dato_reg, r_bstart_aar, r_diagnosis1,
         alderkat, r_diag_gruppe_barn, r_diag_gruppe_barn_navn)

# lager datasett med begrenset variabler nasjonalt
d_diagnose_nasjonal = d_ventreg_siste_fem_aar_nasjonalt |>
  select(patient_id, p_dato_reg, r_bstart_aar, r_diagnosis1,
         alderkat, r_diag_gruppe_barn, r_diag_gruppe_barn_navn)

# regner ut andel per barn og voksne for HF
d_n_diag_akt_hf = d_diagnose_hf |>
  filter(r_bstart_aar == rapporteringsaar) |>
  count(alderkat, r_diag_gruppe_barn, r_diag_gruppe_barn_navn) |>
  group_by(alderkat) |>
  mutate(
    andel = (n / sum(n)),
    diag_gruppe_navn_lang = case_when(
      r_diag_gruppe_barn == 2 ~
        "ervervede nevromuskulære sykdommer (skade eller sykdom i muskulatur eller nerveapparat som ikke er arvelig)",
      r_diag_gruppe_barn == 4 ~ "adipositas hypoventilasjon (underventilering på grunn av fedme)",
      r_diag_gruppe_barn == 9 ~ "samlegruppen «annet»",
      TRUE ~ r_diag_gruppe_barn_navn
    )
  ) |>
  ungroup()

# regner ut andel per barn og voksne Nasjonalt
d_n_diag_akt_nasjonal = d_diagnose_nasjonal |>
  filter(r_bstart_aar == rapporteringsaar,
         !is.na(alderkat)) |>
  count(alderkat, r_diag_gruppe_barn, r_diag_gruppe_barn_navn) |>
  group_by(alderkat) |>
  mutate(
    andel = (n / sum(n)),
    diag_gruppe_navn_lang = case_when(
      r_diag_gruppe_barn == 2 ~
        "ervervede nevromuskulære sykdommer (skade eller sykdom i muskulatur eller nerveapparat som ikke er arvelig)",
      r_diag_gruppe_barn == 4 ~ "adipositas hypoventilasjon (underventilering på grunn av fedme)",
      r_diag_gruppe_barn == 9 ~ "samlegruppen «annet»",
      TRUE ~ r_diag_gruppe_barn_navn
    )
  ) |>
  ungroup()

# Setter rekkefølgen for diagnosene til fig
rekkefolge_diag_annet = d_n_diag_akt_nasjonal |>
  arrange(r_diag_gruppe_barn) |>
  distinct(r_diag_gruppe_barn) |>
  pull(r_diag_gruppe_barn)
rekkefolge_diag_navn_annet = d_n_diag_akt_nasjonal |>
  arrange(r_diag_gruppe_barn) |>
  distinct(r_diag_gruppe_barn_navn) |>
  pull(r_diag_gruppe_barn_navn)

d_n_diag_akt_hf = d_n_diag_akt_hf |>
  mutate(diagnose_fac = factor(r_diag_gruppe_barn,
    levels = rev(!!rekkefolge_diag_annet),
    labels = rev(!!rekkefolge_diag_navn_annet)
  ))

d_n_diag_akt_nasjonal = d_n_diag_akt_nasjonal |>
  mutate(diagnose_fac = factor(r_diag_gruppe_barn,
    levels = rev(!!rekkefolge_diag_annet),
    labels = rev(!!rekkefolge_diag_navn_annet)
  ))

figtekst_andel_diag = paste0(
"Figurene viser diagnosefordeling for de registrerte pasientene de
siste fem årene for eget helseforetak og totalt for landet for voksne
og barn."
)
```

\pagebreak

## Diagnosefordeling

**`r hf_navn`**

```{r fig-diagnosefordeling-hf, echo=FALSE, results='asis', fig.height=4, fig.width=10}
ggplot(d_n_diag_akt_hf, aes(x = diagnose_fac, y = andel, fill = alderkat)) +
  facet_wrap(~alderkat) +
  geom_bar(stat = "identity", fill = colPrim[3], width = 2 / 3) +
  coord_flip() +
  fjern_y() +
  xlab(NULL) +
  ylab("Andel") +
  scale_y_continuous(
    limits = c(0, NA),
    breaks = breaks_width(0.15),
    labels = akse_prosent_format(0),
    expand = expand_soyle()
  ) +
  scale_x_discrete(drop = FALSE) + 
  theme_tekststorrelse
```

**Nasjonalt**

```{r fig-diagnosefordeling-nasjonal, echo=FALSE, results='asis', fig.height=4, fig.width=10, fig.cap=figtekst_andel_diag}
ggplot(d_n_diag_akt_nasjonal, aes(x = diagnose_fac, y = andel, fill = alderkat)) +
  facet_wrap(~alderkat) +
  geom_bar(stat = "identity", fill = colPrim[3], width = 2 / 3) +
  coord_flip() +
  fjern_y() +
  xlab(NULL) +
  ylab("Andel") +
  scale_y_continuous(
    limits = c(0, NA),
    breaks = breaks_width(0.15),
    labels = akse_prosent_format(0),
    expand = expand_soyle()
  ) +
  scale_x_discrete(drop = FALSE) +
  theme_tekststorrelse
```


Diagnosefordelingen kan variere fra ett helseforetak til et annet.
Det er tett samarbeid om pasientgruppen innen regionene, og dette kan
forklare noe av ulikhetene.
Få pasienter i et helseforetak kan medføre store variasjoner over år,
fordelingen er derfor vist for de siste fem år.

```{r data-blodgass-for-start, echo=FALSE, results='hide'}
figtekst_andel_blodgass_start = paste0(
  "Figurene viser andel med oppgitt blodgass før behandlingsstart for de
  siste fem årene for ", hf_navn, " og totalt for landet."
)

# Fjerner "r_" for å bruke "ki_blodgass()"
d_blodgass_start_siste_fem_aar_hf = d_ventreg_siste_fem_aar |>
  rename(
  po2_air = r_po2_air,
  pco2_air = r_pco2_air,
  capillarypo2_air = r_capillarypo2_air,
  capillarypco2_air = r_capillarypco2_air,
  be = r_be,
  arterialpco2_air = r_arterialpco2_air,
  transcutaneous_co2_air = r_transcutaneous_co2_air
  ) |>
  ki_blodgass() 

d_blodgass_start_siste_fem_aar_nasjonal = d_ventreg_siste_fem_aar_nasjonalt |>
  rename(
  po2_air = r_po2_air,
  pco2_air = r_pco2_air,
  capillarypo2_air = r_capillarypo2_air,
  capillarypco2_air = r_capillarypco2_air,
  be = r_be,
  arterialpco2_air = r_arterialpco2_air,
  transcutaneous_co2_air = r_transcutaneous_co2_air
  ) |>
  ki_blodgass()

# Henter resultatet for rapporteringsaar - HF
andel_blodgass_start_rappaar_hf = d_blodgass_start_siste_fem_aar_hf |>
  filter(r_bstart_aar == rapporteringsaar) |>
  aggreger_ki_prop() |>
  mutate(est = round(est * 100, digits = 0)) |>
  pull(est)

# Henter resultatet for rapporteringsaar - Nasjonal
andel_blodgass_start_rappaar_nasjonal = d_blodgass_start_siste_fem_aar_nasjonal |>
  filter(r_bstart_aar == rapporteringsaar) |>
  aggreger_ki_prop() |>
  mutate(est = round(est * 100, digits = 0)) |> 
  pull(est)
```


\pagebreak

## Andel med blodgass før start av behandling

```{r fig-blodgass-start, echo=FALSE, results='asis', fig.height=4, fig.width=10, fig.cap=figtekst_andel_blodgass_start}
# Viser andel per år
d_fig_blodgass_start_siste_fem_aar_hf = d_blodgass_start_siste_fem_aar_hf |>
  group_by(r_bstart_aar, r_bstart_aar_2siff) |>
  aggreger_ki_prop()

# Lagrer figuren for å vise HF og nasjonalt side om side
fig_blodgass_start_siste_fem_aar_hf = ggplot(
  d_fig_blodgass_start_siste_fem_aar_hf,
  aes(
  x = r_bstart_aar_2siff,
  y = est,
  ymin = konfint_nedre,
  ymax = konfint_ovre,
  group = 1
)) +
  lag_fig_linje(refline = 0.8, ylab = "Blodgass start", angle = FALSE) +
  scale_y_continuous(
    labels = akse_prosent_format(0), limits = c(0, 1),
    breaks = breaks_width(0.2)
  ) +
  labs(title = hf_navn) +
  theme_tekststorrelse

# Viser andel per år
d_fig_blodgass_start_siste_fem_aar_nasjonal = d_blodgass_start_siste_fem_aar_nasjonal |>
  group_by(r_bstart_aar, r_bstart_aar_2siff) |>
  aggreger_ki_prop()

# Lagrer figuren for å vise HF og nasjonalt side om side
fig_blodgass_start_siste_fem_aar_nasjonal = ggplot(
  d_fig_blodgass_start_siste_fem_aar_nasjonal,
  aes(
  x = r_bstart_aar_2siff,
  y = est, ymin = konfint_nedre, ymax = konfint_ovre, group = 1
)) +
  lag_fig_linje(refline = 0.8, ylab = "Blodgass start", angle = FALSE) +
  scale_y_continuous(
    labels = akse_prosent_format(0), limits = c(0, 1),
    breaks = breaks_width(0.2)
  ) +
  labs(title = "Nasjonalt") +
  theme_tekststorrelse

# Samler figurene
grid.arrange(fig_blodgass_start_siste_fem_aar_hf,
             fig_blodgass_start_siste_fem_aar_nasjonal,
             ncol = 2)
```


En høy andel med angitt blodgass før oppstart kan være en indikator
på at behandlingen er gjort velfundert.
Blå linje viser ønsket måloppnåelse og er satt til \>80 %.
I `r rapporteringsaar` fikk `r andel_blodgass_start_rappaar_hf` % 
registrert blodgass før  start av behandling lokalt og 
`r andel_blodgass_start_rappaar_nasjonal` % nasjonalt.


```{r tabell-blodgass-start-siste-fem-aar, echo=FALSE, warning=FALSE, results="asis"}
# Henter nødvendig info for å lage tabell for blodgass før start,
# for barn og voksne, de siste fem årene.

# Andel for HFet
# Fjerner tilfeller hvor det mangler verdi for ventilation_method,
# siden man ikke vet om det er med eller uten CPAP
d_andel_blodgass_start_siste_fem_aar_hf = d_blodgass_start_siste_fem_aar_hf |>
  filter(!is.na(r_ventilation_method)) |>
  group_by(alderkat, r_ventilation_method) |>
  aggreger_ki_prop()

andel_voksne_uten_cpap_siste_fem_aar_hf = d_andel_blodgass_start_siste_fem_aar_hf |>
  filter(alderkat == "Voksen", r_ventilation_method != 3) |>
  summarise(est = round(sum(ki_teller) / sum(ki_nevner) * 100)) |>
  pull()

andel_barn_uten_cpap_siste_fem_aar_hf = d_andel_blodgass_start_siste_fem_aar_hf |>
  filter(alderkat == "Barn", r_ventilation_method != 3) |>
  summarise(est = round(sum(ki_teller) / sum(ki_nevner) * 100)) |>
  pull()

andel_barn_med_cpap_siste_fem_aar_hf = d_andel_blodgass_start_siste_fem_aar_hf |>
  filter(alderkat == "Barn", r_ventilation_method == 3) |>
  summarise(est = round(sum(ki_teller) / sum(ki_nevner) * 100)) |>
  pull()

# Andel nasjonalt
# Fjerner tilfeller hvor det mangler verdi for ventilation_method,
# siden man ikke vet om det er med eller uten CPAP
d_andel_blodgass_start_siste_fem_aar_nasjonal = d_blodgass_start_siste_fem_aar_nasjonal |>
  filter(!is.na(r_ventilation_method)) |>
  group_by(alderkat, r_ventilation_method) |>
  aggreger_ki_prop()

andel_voksne_uten_cpap_siste_fem_aar_nasjonal = d_andel_blodgass_start_siste_fem_aar_nasjonal |>
  filter(alderkat == "Voksen", r_ventilation_method != 3) |>
  summarise(est = round(sum(ki_teller) / sum(ki_nevner) * 100)) |>
  pull()

andel_barn_uten_cpap_siste_fem_aar_nasjonal = d_andel_blodgass_start_siste_fem_aar_nasjonal |>
  filter(alderkat == "Barn", r_ventilation_method != 3) |>
  summarise(est = round(sum(ki_teller) / sum(ki_nevner) * 100)) |>
  pull()

andel_barn_med_cpap_siste_fem_aar_nasjonal = d_andel_blodgass_start_siste_fem_aar_nasjonal |>
  filter(alderkat == "Barn", r_ventilation_method == 3) |>
  summarise(est = round(sum(ki_teller) / sum(ki_nevner) * 100)) |>
  pull()

# Lager tabell som skal vises
tabell_andel_blodgass_start_siste_fem_aar = tibble(
  Alder = c("Voksne (uten CPAP)", "Barn (uten CPAP)", "Barn (inkl. CPAP)"),
  HF = c(andel_voksne_uten_cpap_siste_fem_aar_hf,
         andel_barn_uten_cpap_siste_fem_aar_hf,
         andel_barn_med_cpap_siste_fem_aar_hf),
  Nasjonalt = c(andel_voksne_uten_cpap_siste_fem_aar_nasjonal,
                andel_barn_uten_cpap_siste_fem_aar_nasjonal,
                andel_barn_med_cpap_siste_fem_aar_nasjonal)
)

names(tabell_andel_blodgass_start_siste_fem_aar) = c(
  "Aldersgruppe",
  paste0(hf_navn, " %"),
  "Nasjonalt %")

tabelltekst_blodgass_start = paste0(
  "Andel med blodgass før start for barn og voksne de siste fem årene
  for eget helseforetak og totalt for landet."
)

# Viser dataen som en tabell
kable(tabell_andel_blodgass_start_siste_fem_aar,
      caption = tabelltekst_blodgass_start) |>
  kable_styling(bootstrap_options = "bordered",
                full_width = FALSE,
                position = "center")

# gt::gt(d_dg_rappaar_avd_tabell) |> gt::tab_options(table.align = "left", table.width = gt::pct(50))
```

Barnegruppen skiller seg fra voksengruppen ved at det her 
også er CPAP pasienter i LTMV behandling.
Holdes CPAP pasientene utenfor for begge grupper er andelen 
med oppgitt blodgass `r andel_barn_uten_cpap_siste_fem_aar_hf` % 
for barnegruppen lokalt og `r andel_barn_uten_cpap_siste_fem_aar_nasjonal` % 
for barnegruppen nasjonalt siste 5 år.
Dette inkluderer transkutane/arterielle CO2 målinger under søvn.


\pagebreak

## Andel med planlagt behandlingsstart

```{r data-elektiv, echo=FALSE, warning=FALSE, results='asis'}
# Fjerner "r_" for å bruke "ki_elektiv()"
d_elektiv_hf_ki = d_ventreg_regstart |>
  lag_aars_intervall(intervall = 3) |> 
  rename(situation_ventilation = r_situation_ventilation) |>
  ki_elektiv()

d_elektiv_nasjonal_ki = d_full_superbrei_regstart |>
  lag_aars_intervall(intervall = 3) |>
  rename(situation_ventilation = r_situation_ventilation) |>
  ki_elektiv()

# regner ut antall per 3. år for pasienter med nevromuskulære sykdommer eller ALS
d_elektiv_3aar_nevro_hf = d_elektiv_hf_ki |>
  filter(
    r_bstart_aar >= rapporteringsaar - 8,
    r_nevro %in% 1:2
  ) |>
  group_by(periode, r_nevro, r_nevro_navn) |>
  aggreger_ki_prop() |>
  mutate(konfint_ovre = pmin(konfint_ovre, 1))


d_elektiv_3aar_nevro_nasjonal = d_elektiv_nasjonal_ki |>
  filter(
    r_bstart_aar >= rapporteringsaar - 8,
    r_nevro %in% 1:2
  ) |>
  group_by(periode, r_nevro, r_nevro_navn) |>
  aggreger_ki_prop() |>
  mutate(konfint_ovre = pmin(konfint_ovre, 1))


figtekst_elektiv = paste0(
  "Figurene viser andel med planlagt oppstart for ALS pasienter og
  øvrige nevromuskulære pasienter for eget helseforetak (over 3 års
  perioder) og totalt for landet over år."
)

# Andel elektive pasienter for alle diagnosegrunnene samlet
andel_elektiv_hf_alle_diag = d_elektiv_hf_ki |>
  filter(r_bstart_aar >= rapporteringsaar - 4) |>
  aggreger_ki_prop() |>
  mutate(est = round(est * 100)) |>
  pull(est)

andel_elektiv_nasjonal_alle_diag = d_elektiv_nasjonal_ki |>
  filter(r_bstart_aar >= rapporteringsaar - 4) |>
  aggreger_ki_prop() |>
  mutate(est = round(est * 100)) |>
  pull(est)

# Andel elektive pasienter for alle diagnosegrupper samlet, for barn og voksne
d_alle_elektive_hf_alderkat = d_elektiv_hf_ki |>
  filter(r_bstart_aar >= rapporteringsaar - 4) |>
  group_by(alderkat) |>
  aggreger_ki_prop() |>
  mutate(est = round(est * 100))

d_alle_elektive_nasjonal_alderkat = d_elektiv_nasjonal_ki |>
  filter(r_bstart_aar >= rapporteringsaar - 4) |>
  group_by(alderkat) |>
  aggreger_ki_prop() |>
  mutate(est = round(est * 100))

# Henter ut andelene til å bruke i teksten
andel_elektive_hf_barn = d_alle_elektive_hf_alderkat |>
  filter(alderkat == "Barn") |>
  pull(est)

andel_elektive_hf_voksen = d_alle_elektive_hf_alderkat |>
  filter(alderkat == "Voksen") |>
  pull(est)

andel_elektive_nasjonal_barn = d_alle_elektive_nasjonal_alderkat |>
  filter(alderkat == "Barn") |>
  pull(est)

andel_elektive_nasjonal_voksen = d_alle_elektive_nasjonal_alderkat |>
  filter(alderkat == "Voksen") |>
  pull(est)
```

```{r fig-elektiv, echo=FALSE, results='asis', fig.height=4.3, fig.width=10, fig.cap=figtekst_elektiv}
# Figur for andel med planlagt oppstart for ALS pasienter og
# øvrige nevromuskulære pasienter.
# Viser siste 9 år.
fig_elektiv_hf = ggplot(
  d_elektiv_3aar_nevro_hf,
  aes(
  x = periode, y = est, ymin = konfint_nedre,
  ymax = konfint_ovre, colour = r_nevro_navn,
  group = r_nevro_navn
  )
) +
  geom_hline(yintercept = .8, col = colPrim[6], linewidth = 1) + 
  # Dette er linjen for ønsket måloppnåelse
  geom_line(linewidth = 1, position = position_dodge(0.1)) +
  geom_point(size = 2, position = position_dodge(0.1)) +
  geom_linerange(linewidth = .5, position = position_dodge(0.1)) +
  scale_y_continuous(labels = akse_prosent_format(0), 
                     limits = c(0, 1), breaks = breaks_width(0.2)) +
  ggtitle(hf_navn) +
  xlab("År") +
  ylab("Andel med \nelektiv behandling") +
  fjern_x() +
  ggplot2::theme(
    plot.title = element_text(size = 10),
    #axis.title.y  = element_text(angle = 90),
    legend.position = "bottom", axis.text.x = element_text(angle = 45, vjust = 0.5),
    legend.title = element_blank()
  ) +
  scale_colour_manual(values = c(colPrim[3], "#4daf4a")) +
  theme_tekststorrelse



fig_elektiv_nasjonal = ggplot(d_elektiv_3aar_nevro_nasjonal, aes(
  x = periode, y = est, ymin = konfint_nedre,
  ymax = konfint_ovre, colour = r_nevro_navn,
  group = r_nevro_navn
)) +
  geom_hline(yintercept = .8, col = colPrim[6], linewidth = 1) + 
  # Dette er linjen for ønsket måloppnåelse
  geom_line(linewidth = 1, position = position_dodge(0.1)) +
  geom_point(size = 2, position = position_dodge(0.1)) +
  geom_linerange(linewidth = .5, position = position_dodge(0.1)) +
  scale_y_continuous(labels = akse_prosent_format(0), 
                     limits = c(0, 1), breaks = breaks_width(0.2)) +
  ggtitle("Nasjonalt") +
  xlab("År") +
  ylab("Andel med \nelektiv behandling") +
  fjern_x() +
  ggplot2::theme(
    legend.position = "bottom", axis.text.x = element_text(angle = 45, vjust = 0.5),
    legend.title = element_blank()
  ) +
  scale_colour_manual(values = c(colPrim[3], "#4daf4a")) +
  theme_tekststorrelse

# Samler figurene
grid.arrange(fig_elektiv_hf,
             fig_elektiv_nasjonal,
             ncol = 2)
```


En høy andel elektive (planlagt) oppstart kan være 
en indikator på at underventilering oppdages tidlig.
Blå linje viser ønsket måloppnåelse og er satt til \> 80 %.


```{r tabell-elektiv-diag, echo=FALSE, warning=FALSE, results="asis"}
# Finner andel elektive oppstart for ALS og nevromuskulære sykdommer
# siste 5 år.
d_elektiv_hf_ki_prop = d_elektiv_hf_ki |>
  filter(r_bstart_aar >= rapporteringsaar - 4,
         r_nevro %in% 1:2) |>
  group_by(r_nevro, r_nevro_navn) |>
  aggreger_ki_prop() |>
  mutate(est = round(est * 100))

d_elektiv_nasjonal_ki_prop = d_elektiv_nasjonal_ki |>
  filter(r_bstart_aar >= rapporteringsaar - 4,
         r_nevro %in% 1:2) |>
  group_by(r_nevro, r_nevro_navn) |>
  aggreger_ki_prop() |>
  mutate(est = round(est * 100))

# Henter ut relevante tall til tabell
andel_nevro_hf = d_elektiv_hf_ki_prop |>
  filter(r_nevro == 1) |>
  pull(est)

andel_als_hf = d_elektiv_hf_ki_prop |>
  filter(r_nevro == 2) |>
  pull(est)

andel_nevro_nasjonal = d_elektiv_nasjonal_ki_prop |>
  filter(r_nevro == 1) |>
  pull(est)

andel_als_nasjonal = d_elektiv_nasjonal_ki_prop |>
  filter(r_nevro == 2) |>
  pull(est)

# Lager tabell som skal vises
tabell_andel_elektive_nevro = tibble(
  Diagnose = c("Nevromuskulære sykdommer", "ALS"),
  HF = c(andel_nevro_hf,
         andel_als_hf),
  Nasjonalt = c(andel_nevro_nasjonal,
                andel_als_nasjonal)
)

names(tabell_andel_elektive_nevro) = c(
  "Diagnose",
  paste0(hf_navn, " %"),
  "Nasjonalt %")

tabelltekst_elektive_nevro = paste0(
  "Andel planlagt oppstart for ALS og øvrige nevromuskulære sykdommer
  for barn og voksne siste 5 år."
)

# Viser dataen som en tabell
kable(tabell_andel_elektive_nevro,
      caption = tabelltekst_elektive_nevro) |>
  kable_styling(bootstrap_options = "bordered",
                full_width = FALSE,
                position = "center")

# gt::gt(d_dg_rappaar_avd_tabell) |> gt::tab_options(table.align = "left", table.width = gt::pct(50))
```


```{r tabell-elektiv-alderkat, echo=FALSE, warning=FALSE, results="asis"}
# Finner andel elektive oppstart for ALS og nevromuskulære sykdommer
# vist for barn og voksne siste 5 år.
# FIXME Hør med registeret om det er riktig at tabellen under bare viser resultater fra nevromuskulære sykdommer (ekskludert ALS), som er gjort tidligere
d_elektiv_hf_ki_prop_alderkat = d_elektiv_hf_ki |>
  filter(r_bstart_aar >= rapporteringsaar - 4,
         r_nevro == 1) |>
  group_by(alderkat) |>
  aggreger_ki_prop() |>
  mutate(est = round(est * 100))

d_elektiv_nasjonal_ki_prop_alderkat = d_elektiv_nasjonal_ki |>
  filter(r_bstart_aar >= rapporteringsaar - 4,
         r_nevro == 1) |>
  group_by(alderkat) |>
  aggreger_ki_prop() |>
  mutate(est = round(est * 100))

# Henter ut relevante tall til tabell
andel_nevro_barn_hf = d_elektiv_hf_ki_prop_alderkat |>
  filter(alderkat == "Barn") |>
  pull(est)

andel_nevro_voksen_hf = d_elektiv_hf_ki_prop_alderkat |>
  filter(alderkat == "Voksen") |>
  pull(est)

andel_nevro_barn_nasjonal = d_elektiv_nasjonal_ki_prop_alderkat |>
  filter(alderkat == "Barn") |>
  pull(est)

andel_nevro_voksen_nasjonal = d_elektiv_nasjonal_ki_prop_alderkat |>
  filter(alderkat == "Voksen") |>
  pull(est)

# Lager tabell som skal vises
tabell_andel_elektive_alderkat = tibble(
  Alder = c("Voksen", "Barn"),
  HF = c(andel_nevro_voksen_hf,
         andel_nevro_barn_hf),
  Nasjonalt = c(andel_nevro_voksen_nasjonal,
                andel_nevro_barn_nasjonal)
)

names(tabell_andel_elektive_alderkat) = c(
  "Alder",
  paste0(hf_navn, " %"),
  "Nasjonalt %")

tabelltekst_elektive_alderkat = paste0(
  "Andel med planlagt oppstart for nevromuskulære pasienter de siste fem
  årene for eget helseforetak og totalt for landet vist for barn og
  voksne."
)

# Viser dataen som en tabell
kable(tabell_andel_elektive_alderkat,
      caption = tabelltekst_elektive_alderkat) |>
  kable_styling(bootstrap_options = "bordered",
                full_width = FALSE,
                position = "center")
```


Lokalt startet `r andel_elektiv_hf_alle_diag` % 
av pasienter i alle diagnosegrupper planlagt siste 5 år, 
og i hele landet `r andel_elektiv_nasjonal_alle_diag` %.

Nasjonalt hadde avdelinger med barn høyere andel planlagt 
oppstart for alle diagnosegrupper enn voksenavdelingene 
siste 5 år (`r andel_elektive_nasjonal_barn` % versus 
`r andel_elektive_nasjonal_voksen` %). 
Lokalt er fordelingen `r andel_elektive_hf_barn` % med 
planlagt oppstart for barneavdelingen og 
`r andel_elektive_hf_voksen` % for voksenavdelingen for
alle diagnosegrupper siste 5 år.


```{r data-prom-start, echo=FALSE, warning=FALSE, results='asis'}
# Analyser av PROM-besvarelser ved start av behandling.
# Vi skal se på livskvalitetsskjema (5 spørsmål om søvn) + ESS.

# For HF
d_prom_selektert_hf = d_ventreg_siste_fem_aar |>
  filter(r_dato_start >= "2014-08-25", alderkat == "Voksen") |>
  select(
    patient_id, r_bstart_aar, starts_with("r_ql"),
    r_rhf_kode, r_rhf_tekst, r_hf_resh, r_hf_tekst
  )
d_prom_lang_spr_ess_for_hf = d_prom_selektert_hf |>
  pivot_longer(c(starts_with("r_ql")), names_to = "prom", values_to = "verdi")

# Vi godtar at en pasient har en prom-besvarelse hvis de har svart på
# minst 1 livskvalitetsskjema ELLER har en ESS-sumskår.
# Lager et objekt med besvarelser kodet i variabelen mangler_ikke.
d_prom_lang_spr_ess_for_hf = d_prom_lang_spr_ess_for_hf |>
  mutate(mangler_ikke = case_when(!is.na(verdi) ~ 1, is.na(verdi) ~ 0))

# Finner antall og andel som har svart på PROM ved behandlingsstart
d_prom_andel_hf = d_prom_lang_spr_ess_for_hf |>
  group_by(r_bstart_aar) |>
  ki_prom() |>
  aggreger_ki_prop()

# Nasjonalt
d_prom_selektert_nasjonal = d_ventreg_siste_fem_aar_nasjonalt |>
  filter(r_dato_start >= "2014-08-25", alderkat == "Voksen") |>
  select(
    patient_id, r_bstart_aar, starts_with("r_ql"),
    r_rhf_kode, r_rhf_tekst, r_hf_resh, r_hf_tekst
  )
d_prom_lang_spr_ess_for_nasjonal = d_prom_selektert_nasjonal |>
  pivot_longer(c(starts_with("r_ql")), names_to = "prom", values_to = "verdi")

# Vi godtar at en pasient har en prom-besvarelse hvis de har svart på
# minst 1 livskvalitetsskjema ELLER har en ESS-sumskår.
# Lager et objekt med besvarelser kodet i variabelen mangler_ikke.
d_prom_lang_spr_ess_for_nasjonal = d_prom_lang_spr_ess_for_nasjonal |>
  mutate(mangler_ikke = case_when(!is.na(verdi) ~ 1, is.na(verdi) ~ 0))

# Finner antall og andel som har svart på PROM ved behandlingsstart
d_prom_andel_nasjonal = d_prom_lang_spr_ess_for_nasjonal |>
  group_by(r_bstart_aar) |>
  ki_prom() |>
  aggreger_ki_prop()

# Andel besvarte prom før start for rapporteringsåret
andel_besvart_prom_rapaar_hf = d_prom_andel_hf |>
  filter(r_bstart_aar == rapporteringsaar) |> 
  mutate(est = round(est * 100)) |>
  pull(est)

andel_besvart_prom_rapaar_nasjonal = d_prom_andel_nasjonal |>
  filter(r_bstart_aar == rapporteringsaar) |>
  mutate(est = round(est * 100)) |>
  pull(est)
```

\pagebreak

## Andel med pasientenes vurdering av symptomer før start

```{r fig-prom-start, echo=FALSE, results='asis', fig.height=4, fig.width=10, fig.cap=figtekst_prom_start}
figtekst_prom_start = paste0(
  "Andel voksne som har besvart livskvalitetsskjema og/eller
  PROM-skjemaet «Epworth Sleepiness Scale» ved behandlingsstart."
)

# Graf over andel PROM-besvarelser per år, HF
fig_prom_per_aar_hf = ggplot(
  d_prom_andel_hf,
  aes(
    x = r_bstart_aar, y = est,
    ymin = konfint_nedre, ymax = konfint_ovre,
    group = 1
  )
) +
  lag_fig_linje(refline = .8, ylab = "Andel pasienter", angle = FALSE) +
  scale_y_continuous(
    labels = akse_prosent_format(0),
    limits = c(0, 1),
    breaks = breaks_width(0.2)
  ) +
  scale_x_continuous(breaks = breaks_width(1)) +
  ggtitle(hf_navn) +
  theme_tekststorrelse
  
# Graf over andel PROM-besvarelser per år, nasjonalt
fig_prom_per_aar_nasjonal = ggplot(
  d_prom_andel_nasjonal,
  aes(
    x = r_bstart_aar, y = est,
    ymin = konfint_nedre, ymax = konfint_ovre,
    group = 1
  )
) +
  lag_fig_linje(refline = .8, ylab = "Andel pasienter", angle = FALSE) +
  scale_y_continuous(
    labels = akse_prosent_format(0),
    limits = c(0, 1),
    breaks = breaks_width(0.2)
  ) +
  scale_x_continuous(breaks = breaks_width(1)) +
  ggtitle("Nasjonalt") +
  theme_tekststorrelse

# Viser figurene side om side
grid.arrange(fig_prom_per_aar_hf, fig_prom_per_aar_nasjonal, ncol = 2)
```

Innhenting av pasientenes vurdering av symptomer før start gir viktig
informasjon som også kan brukes til sammenligning ved oppfølging og
vurdering av behandlingens nytteverdi. Indikatoren regner % andel av
voksne (\>= 18 år) som har besvart spørsmål før oppstart siden PROM
ble inkludert i registeret 25.08.2014. Andel med pasientenes vurdering
av symptomer før start har vært stigende, i `r rapporteringsaar`
totalt `r andel_besvart_prom_rapaar_hf` % lokalt og
`r andel_besvart_prom_rapaar_nasjonal` % nasjonalt.

\pagebreak

```{r data-blodgass-oppf, echo=FALSE, warning=FALSE, results='asis'}
# Finner antall og andel som har hatt oppfølging med blodgass etter ett år, HF
d_blodgass_oppf_hf = d_ventreg_regstart |>
  rename(
    r_start_date = r_dato_start,
    c_stop_date = c_dato_stopp
  ) |>
  group_by(r_bstart_aar) |>
  ki_blodgass_forste_aar(rapporteringsaar_siste_dato) |>
  aggreger_ki_prop()

# Siden KI tillater at oppfølging er gjort ila to år, kan vi bare vise resultater
# for opptil to år før rapporteringsåret.
# Viser data for fem år, opptil "rapporteringsår - 2".
d_blodgass_oppf_hf = d_blodgass_oppf_hf |>
  filter(r_bstart_aar <= rapporteringsaar - 2,
         r_bstart_aar >= rapporteringsaar- 6)

# Finner antall og andel som har hatt oppfølging med blodgass etter ett år, Nasjonalt
d_blodgass_oppf_nasjonal = d_full_superbrei_regstart |>
  rename(
    r_start_date = r_dato_start,
    c_stop_date = c_dato_stopp
  ) |>
  group_by(r_bstart_aar) |>
  ki_blodgass_forste_aar(rapporteringsaar_siste_dato) |>
  aggreger_ki_prop()

# Siden KI tillater at oppfølging er gjort ila to år, kan vi bare vise resultater
# for opptil to år før rapporteringsåret.
# Viser data for fem år, opptil "rapporteringsår - 2".
d_blodgass_oppf_nasjonal = d_blodgass_oppf_nasjonal |>
  filter(r_bstart_aar <= rapporteringsaar - 2,
         r_bstart_aar >= rapporteringsaar- 6)


# Andel blodgass ett års oppfølging for "rapporteringsår - 2"
andel_blodgass_oppf_hf_siste_aar = d_blodgass_oppf_hf |>
  filter(r_bstart_aar == rapporteringsaar - 2) |>
  mutate(est = round(est * 100)) |>
  pull(est)

andel_blodgass_oppf_nasjonal_siste_aar = d_blodgass_oppf_nasjonal |>
  filter(r_bstart_aar == rapporteringsaar - 2) |>
  mutate(est = round(est * 100)) |>
  pull(est)

gj_blodgass_oppf_hf_siste_fem = d_blodgass_oppf_hf |>
  summarise(gj_andel = round(mean(est) * 100)) |>
  pull()

gj_blodgass_oppf_nasjonal_siste_fem = d_blodgass_oppf_nasjonal |>
  summarise(gj_andel = round(mean(est) * 100)) |>
  pull()
```

## Oppfølging med blodgass første år

```{r fig-blodgass-oppfolging, echo=FALSE, results='asis', fig.height=4, fig.width=10, fig.cap=figtekst_blodgass_forsteaar}
figtekst_blodgass_forsteaar = paste0(
  "Andel med blodgassmåling ved oppfølging innen 2 år."
)

# Graf over andel målt blodgass ved ett års oppføling, HF
fig_blodgass_oppfolging_hf = ggplot(
  d_blodgass_oppf_hf,
  aes(
    x = r_bstart_aar,
    y = est,
    ymin = konfint_nedre,
    ymax = konfint_ovre,
    group = 1
  )
) +
  lag_fig_linje(
    refline = .8,
    xlab="Startår",
    ylab = "Andel målt \nblodgass første år",
    angle = FALSE
  ) +
  scale_y_continuous(
    labels = akse_prosent_format(0),
    limits = c(0, 1),
    breaks = breaks_width(0.2)
  ) +
  ggtitle(hf_navn) +
  theme_tekststorrelse
  
# Graf over andel målt blodgass ved ett års oppføling, nasjonalt
fig_blodgass_oppfolging_nasjonal = ggplot(
  d_blodgass_oppf_nasjonal,
  aes(
    x = r_bstart_aar,
    y = est,
    ymin = konfint_nedre,
    ymax = konfint_ovre,
    group = 1
  )
) +
  lag_fig_linje(
    refline = .8,
    xlab="Startår",
    ylab = "Andel målt \nblodgass første år",
    angle = FALSE
  ) +
  scale_y_continuous(
    labels = akse_prosent_format(0),
    limits = c(0, 1),
    breaks = breaks_width(0.2)
  ) +
  ggtitle("Nasjonalt") +
  theme_tekststorrelse

# Viser figurene side om side
grid.arrange(fig_blodgass_oppfolging_hf,
             fig_blodgass_oppfolging_nasjonal,
             ncol = 2)
```

Det er viktig å følge opp pasienter som har startet LTMV med kontroller.
Ny blodgasskontroll kan avdekke behov for å justere behandlingen.
Målet er at \> 80 % av pasientene med BiPAP og respirator
har fått oppfølging med blodgass første to år.

For `r hf_navn`, ble `r andel_blodgass_oppf_hf_siste_aar` % 
av pasientene med oppstart i `r rapporteringsaar - 2` fulgt 
opp med blodgass innen 2 år 
(nasjonalt `r andel_blodgass_oppf_nasjonal_siste_aar` %) 
og totalt har `r gj_blodgass_oppf_hf_siste_fem` % fått oppfølging
innen to år med blodgass de siste 5 år 
(nasjonalt `r gj_blodgass_oppf_nasjonal_siste_fem` %).

```{r data-prom-oppf, echo=FALSE, warning=FALSE, results='asis'}
# Finner antall og andel besvart PROM etter ett år, HF
d_prom_oppf_hf = d_ventreg_regstart |>
  filter(r_dato_start >= "2014-08-25", alderkat == "Voksen") |>
  rename(
    dato_start = r_dato_start,
    dato_stopp = c_dato_stopp,
    deceased_date = c_deceased_date
  ) |>
  group_by(r_bstart_aar) |>
  ki_prom_forste_aar(rapporteringsaar_siste_dato) |>
  aggreger_ki_prop()

# Siden KI tillater at oppfølging er gjort ila to år, kan vi bare vise resultater
# for opptil to år før rapporteringsåret.
# Viser data for fem år, opptil "rapporteringsår - 2".
d_prom_oppf_hf = d_prom_oppf_hf |>
  filter(r_bstart_aar <= rapporteringsaar - 2,
         r_bstart_aar >= rapporteringsaar- 6)


# Finner antall og andel som har hatt oppfølging med blodgass etter ett år, Nasjonalt
d_prom_oppf_nasjonal = d_full_superbrei_regstart |>
  filter(r_dato_start >= "2014-08-25", alderkat == "Voksen") |>
  rename(
    dato_start = r_dato_start,
    dato_stopp = c_dato_stopp,
    deceased_date = c_deceased_date
  ) |>
  group_by(r_bstart_aar) |>
  ki_prom_forste_aar(rapporteringsaar_siste_dato) |>
  aggreger_ki_prop()

# Siden KI tillater at oppfølging er gjort ila to år, kan vi bare vise resultater
# for opptil to år før rapporteringsåret.
# Viser data for fem år, opptil "rapporteringsår - 2".
d_prom_oppf_nasjonal = d_prom_oppf_nasjonal |>
  filter(r_bstart_aar <= rapporteringsaar - 2,
         r_bstart_aar >= rapporteringsaar- 6)


# Andel besvart prom ved ett års oppfølging for "rapporteringsår - 2"
andel_prom_oppf_hf_siste_aar = d_prom_oppf_hf |>
  filter(r_bstart_aar == rapporteringsaar - 2) |>
  mutate(est = round(est * 100)) |>
  pull(est)

andel_prom_oppf_nasjonal_siste_aar = d_prom_oppf_nasjonal |>
  filter(r_bstart_aar == rapporteringsaar - 2) |>
  mutate(est = round(est * 100)) |>
  pull(est)

gj_prom_oppf_hf_siste_fem = d_prom_oppf_hf |>
  summarise(gj_andel = round(mean(est) * 100)) |>
  pull()

gj_prom_oppf_nasjonal_siste_fem = d_prom_oppf_nasjonal |>
  summarise(gj_andel = round(mean(est) * 100)) |>
  pull()
```

## Patientenes vurdering av symptomer første år

```{r fig-prom-oppfolging, echo=FALSE, results='asis', fig.height=4, fig.width=10, fig.cap=figtekst_prom_forsteaar}
figtekst_prom_forsteaar = paste0(
  "Andel pasienter som har svart på livskvalitetsskjema og/eller
  PROM-skjemaet «Epworth Sleepiness Scale» ved oppfølging
  innen to år."
)

# Graf over andel besvart prom ved ett års oppføling, HF
fig_prom_oppfolging_hf = ggplot(
  d_prom_oppf_hf,
  aes(
    x = r_bstart_aar,
    y = est,
    ymin = konfint_nedre,
    ymax = konfint_ovre,
    group = 1
  )
) +
  lag_fig_linje(
    refline = .8,
    xlab="Startår",
    ylab = "Andel besvart \nprom første år",
    angle = FALSE
  ) +
  scale_y_continuous(
    labels = akse_prosent_format(0),
    limits = c(0, 1),
    breaks = breaks_width(0.2)
  ) +
  ggtitle(hf_navn) +
  theme_tekststorrelse
  
# Graf over andel besvart prom ved ett års oppføling, nasjonalt
fig_prom_oppfolging_nasjonal = ggplot(
  d_prom_oppf_nasjonal,
  aes(
    x = r_bstart_aar,
    y = est,
    ymin = konfint_nedre,
    ymax = konfint_ovre,
    group = 1
  )
) +
  lag_fig_linje(
    refline = .8,
    xlab="Startår",
    ylab = "Andel besvart \nprom første år",
    angle = FALSE
  ) +
  scale_y_continuous(
    labels = akse_prosent_format(0),
    limits = c(0, 1),
    breaks = breaks_width(0.2)
  ) +
  ggtitle("Nasjonalt") +
  theme_tekststorrelse

# Viser figurene side om side
grid.arrange(fig_prom_oppfolging_hf,
             fig_prom_oppfolging_nasjonal,
             ncol = 2)
```

Innhenting av pasientenes vurdering av symptomer første år gir viktig
informasjon for å vurdere effekt og behov for å justere behandlingen.
Målet er \> 80 % med besvart PROM første år for voksne pasienter.

I `r hf_navn` har   `r andel_prom_oppf_hf_siste_aar` % av pasienter
med oppstart i `r rapporteringsaar - 2` besvart spørreskjema innen 2 år 
(nasjonalt `r andel_prom_oppf_nasjonal_siste_aar` %) og totalt har 
`r gj_prom_oppf_hf_siste_fem` % besvart PROM innen to år de siste 5 år 
(nasjonalt `r gj_prom_oppf_nasjonal_siste_fem` %) .

\pagebreak

```{r data-endring-pco2, echo=FALSE, warning=FALSE, results='hide'}
# Lager data til figur som viser endringen av pCO2-verdier før
# og ett år etter behandling på enhetsnivå, de siste 5 år.
# HF
d_endring_pco2_hf = d_ventreg_siste_fem_aar |>
  filter(r_ventilation_method != 3) |> # uten CPAP
  select(
    r_hf_tekst, r_hf_resh, r_dato_start, c_dato_stopp,
    r_pco2_air, r_capillarypco2_air, f1_pco2_air, f1_capillarypco2_air
  ) |>
  mutate(                                                                  # 1. arteriel 2. capillary
    f1_pco2 = if_else(!is.na(f1_pco2_air), f1_pco2_air, f1_capillarypco2_air),
    pco2 = if_else(!is.na(r_pco2_air), r_pco2_air, r_capillarypco2_air)
  ) |>
  filter(!is.na(f1_pco2) & !is.na(pco2)) |> # Fjerner tilfeller hvor det ikke finnes målinger ved start og ved ett års oppfølging
  mutate(diff_pCO2 = f1_pco2 - pco2) |>
  add_count(r_hf_resh, name = "n_svar") |>
  group_by(r_hf_tekst, n_svar) |>
  summarise(
    gj_pCO2_hf = mean(diff_pCO2),
    .groups = "keep"
  ) |>
  mutate(hf_tekst_n = paste0(r_hf_tekst, " HF \n(n = ", n_svar, ")")) |>
  ungroup()

# Nasjonalt
d_endring_pco2_nasjonal = d_ventreg_siste_fem_aar_nasjonalt |>
  filter(r_ventilation_method != 3) |> # uten CPAP
  select(
    r_hf_tekst, r_hf_resh, r_dato_start, c_dato_stopp,
    r_pco2_air, r_capillarypco2_air, f1_pco2_air, f1_capillarypco2_air
  ) |>
  mutate(                                                                  # 1. arteriel 2. capillary
    f1_pco2 = if_else(!is.na(f1_pco2_air), f1_pco2_air, f1_capillarypco2_air),
    pco2 = if_else(!is.na(r_pco2_air), r_pco2_air, r_capillarypco2_air)
  ) |>
  filter(!is.na(f1_pco2) & !is.na(pco2)) |> # Fjerner tilfeller hvor det ikke finnes målinger ved start og ved ett års oppfølging
  mutate(diff_pCO2 = f1_pco2 - pco2,
         n_svar = n()) |>
  group_by(n_svar) |>
  summarise(
    gj_pCO2_hf = mean(diff_pCO2)
  ) |>
  mutate(
    r_hf_tekst = "Nasjonalt",
    hf_tekst_n = paste0("Nasjonalt \n(n = ", n_svar, ")")
  ) |>
  ungroup()

# Andel med pCO2 <= 6 ved 1 års kontroll
andel_pco2_hf = d_ventreg_siste_fem_aar |>
  filter(r_ventilation_method != 3) |> # uten CPAP
  select(
    r_hf_tekst, r_hf_resh, r_dato_start, c_dato_stopp,
    r_pco2_air, r_capillarypco2_air, f1_pco2_air, f1_capillarypco2_air
  ) |>
  mutate(                                                                  # 1. arteriel 2. capillary
    f1_pco2 = if_else(!is.na(f1_pco2_air), f1_pco2_air, f1_capillarypco2_air)
  ) |>
  filter(!is.na(f1_pco2)) |>
  summarise(andel_under_seks = round(sum(f1_pco2 <= 6) / n() * 100)) |>
  pull()

andel_pco2_nasjonal = d_ventreg_siste_fem_aar_nasjonalt |>
  filter(r_ventilation_method != 3) |> # uten CPAP
  select(
    r_hf_tekst, r_hf_resh, r_dato_start, c_dato_stopp,
    r_pco2_air, r_capillarypco2_air, f1_pco2_air, f1_capillarypco2_air
  ) |>
  mutate(                                                                  # 1. arteriel 2. capillary
    f1_pco2 = if_else(!is.na(f1_pco2_air), f1_pco2_air, f1_capillarypco2_air)
  ) |>
  filter(!is.na(f1_pco2)) |>
  summarise(andel_under_seks = round(sum(f1_pco2 <= 6) / n() * 100)) |>
  pull()
```


## Endring av pCO2 første år

En ventilator (BiPAP/respirator) er et mekanisk hjelpemiddel som helt
eller delvis kan kompensere for sviktende pusteevne og bidrar til
tilfredsstillende nivå av blodgassene. PCO2 er karbondioksid trykket i
blodet. Ved behandling forventes pCO2 å falle med i størrelses ordenen
1 kpa.

```{r fig-endring-pco2, echo=FALSE, warning=FALSE, fig.height=2.3, fig.width=5.5, results="hide", fig.cap=figtekst_endring_pco2}
figtekst_endring_pco2 = paste0(
  "Figuren viser gjennomsnittlig endring i pCO2 fra behandlingsstart til
  ett års oppfølging de siste 5 år for eget helseforetak og totalt for
  landet."
)

# Slår sammen data om HF og nasjonalt til å vise i samme figur
d_endring_pco2 = bind_rows(d_endring_pco2_hf, d_endring_pco2_nasjonal)

d_endring_pco2 = d_endring_pco2 |>
  mutate(hf_tekst_n_fct = fct_reorder(hf_tekst_n, n_svar))

grense_fig_pco2 = d_endring_pco2 |>
  summarise(limit = max(gj_pCO2_hf)) |>
  mutate(limit = round(limit - 0.2, digits = 2))

grense_pco2 = grense_fig_pco2$limit

fig_co2_skaar_endring = ggplot(d_endring_pco2,
  aes(x = hf_tekst_n_fct,
      y = gj_pCO2_hf,
      fill = hf_tekst_n_fct)) +
  geom_bar(stat = "identity", width = 1 / 4, show.legend = FALSE) +
  geom_hline(yintercept = 0, col = colPrim[6], linewidth = 1) +
  geom_text(aes(label = round(gj_pCO2_hf, 2),
            hjust = ifelse(gj_pCO2_hf < 0, 1.1, -0.1)),
            color = "#666666") +
  xlab("Helseforetak") +
  ylab("Gjennomsnittlig endring i pCO2") +
  coord_flip() +
  scale_y_continuous(
    expand = expansion(mult = c(0.2, 0.14), add = 0),
    breaks = breaks_width(0.2)
  ) +
  scale_fill_manual(values =  c(colPrim[3], colKontr)) +
  ggplot2::theme(panel.grid.minor.x = element_blank()) +
  fjern_y()

fig_co2_skaar_endring
```

Totalt `r andel_pco2_hf` % hadde pCO2 $\le$ 6  ved 1 års kontroll 
lokalt  og  `r andel_pco2_nasjonal` % nasjonalt.

## Endring av ESS-skår første år

Epworth Sleepiness Scale (ESS) er et internasjonalt akseptert verktøy
for å vurdere egenvurdert dagtidstrøtthet. Det er spesielt anvendt ved
mistanke eller bekreftet søvnapne, men både Sverige og Norge benytter
det også ved mistanke eller bekreftet underventilering. Bedring
(fallende skår) under behandling vurderes å være av klinisk
betydning.

```{r fig-endring-ess, echo=FALSE, warning=FALSE, fig.height=2.3, fig.width=5.5, results="hide", fig.cap=figtekst_endring_ess}
figtekst_endring_ess = paste0(
  "Figuren viser gjennomsnittlig endring i poengskår fra PROMS skjema
  «Epworth Sleepiness Scale» fra behandlingsstart til ett års
  oppfølging de siste 5 år for eget helseforetak og totalt for landet."
)

# Lager data til figur som viser endringen av ESS-verdier før
# og ett år etter behandling på enhetsnivå, de siste 5 år.
# HF
d_endring_ess_hf = d_ventreg_siste_fem_aar |>
  select(
    r_qless, f1_qless, r_hf_tekst, r_hf_resh, r_dato_start, c_dato_stopp
  ) |>
  filter(!is.na(r_qless) & !is.na(f1_qless)) |> # Fjerner tilfeller hvor det ikke finnes målinger ved start og ved ett års oppfølging
  mutate(diff_qless = f1_qless - r_qless) |>
  add_count(r_hf_resh, name = "n_svar") |>
  group_by(r_hf_tekst, n_svar) |>
  summarise(
    gj_ess_hf = mean(diff_qless),
    .groups = "keep"
  ) |>
  mutate(hf_tekst_n = paste0(r_hf_tekst, " HF \n(n = ", n_svar, ")")) |>
  ungroup()

# Nasjonalt
d_endring_ess_nasjonal = d_ventreg_siste_fem_aar_nasjonalt |>
  select(
    r_qless, f1_qless, r_hf_tekst, r_hf_resh, r_dato_start, c_dato_stopp
  ) |>
  filter(!is.na(r_qless) & !is.na(f1_qless)) |>
  mutate(diff_qless = f1_qless - r_qless,
         n_svar = n()) |>
  group_by(n_svar) |>
  summarise(
    gj_ess_hf = mean(diff_qless),
    .groups = "keep"
  ) |>
  mutate(
    r_hf_tekst = "Nasjonalt",
    hf_tekst_n = paste0("Nasjonalt \n(n = ", n_svar, ")")) |>
  ungroup()


# Slår sammen data om HF og nasjonalt til å vise i samme figur
d_endring_ess = bind_rows(d_endring_ess_hf, d_endring_ess_nasjonal)

d_endring_ess = d_endring_ess |>
  mutate(hf_tekst_n_fct = fct_reorder(hf_tekst_n, n_svar))


fig_ess_skaar_endring = ggplot(d_endring_ess,
  aes(x = hf_tekst_n_fct,
      y = gj_ess_hf,
      fill = hf_tekst_n_fct)) +
  geom_bar(stat = "identity", width = 1 / 4, show.legend = FALSE) +
  geom_hline(yintercept = 0, col = colPrim[6], linewidth = 1) +
  geom_text(aes(
      label = round(gj_ess_hf, 1),
      hjust = ifelse(gj_ess_hf < 0, 1.1, -0.1),
      vjust = 0.5
    ),
            color = "#666666") +
  xlab("Helseforetak") +
  ylab("Gjennomsnittlig endring i ESS-skår") +
  coord_flip() +
  scale_y_continuous(
    expand = expansion(mult = c(0.14, 0.09), add = 0),
    breaks = breaks_width(0.2)
  ) +
  scale_fill_manual(values =  c(colPrim[3], colKontr)) +
  ggplot2::theme(panel.grid.minor.x = element_blank()) +
  fjern_y()

fig_ess_skaar_endring
```

\pagebreak

## Antall pasienter i behandling siste 5 år

```{r fig-antall-pasienter, echo=FALSE, warning=FALSE, fig.height=5, fig.width=6.5, results="hide", fig.cap=figtekst_antall_pasienter}
figtekst_antall_pasienter = paste0(
  "Figuren viser antall pasienter i aktiv behandling, nye pasienter,
  døde pasienter og pasienter som har avsluttet av andre årsaker de
  siste 5 årene for eget helseforetak."
)

# Beregner antall pasienter for "aktiv behandling", "annen avslutning",
# "Døde" og "Nye" de siste 5 årene for HF.
d_utvikling_registrering = d_superbrei_hf |>
  # FIXME - noen pasienter mangler både stoppdato og dødsdato selv om de har ferdigstilt
  # avslutningsskjema. Disse pasientene blir filtrert ut her. Registerleder skal lage en
  # Jira-sak på at stoppdato må bli en obligatorisk variabel.
  filter(
    is.na(c_status) |
      !(c_status == 1 & is.na(c_dato_stopp) & is.na(p_Dodsdato) & p_Avdod == 0)
  ) |>
  mutate(
    # Erstatter manglende stoppdatoer med dødsdatoer. Har avklart med
    # registerleder at dette er ok å gjøre for pasienter som har en
    # dødsdato, men som mangler en stoppdato.
    dato_stopp = if_else(
      (!is.na(p_Dodsdato) & is.na(c_dato_stopp)), p_Dodsdato, c_dato_stopp
    ),
    # Ser på de siste fem årene
    aar = list((!!rapporteringsaar-4):!!rapporteringsaar)
  ) |>
  unnest(cols = c(aar)) |>
  group_by(aar) |>
  summarise(
    # Antall nye pasienter per år
    nye = sum(r_bstart_aar == aar),
    # Antall pasienter som dør per år. Hvis en pasient har avsluttet
    # behandling grunnet andre årsaker enn død, men dør på et senere
    # tidspunkt, SKAL IKKE denne pasienten inkluderes i dette objektet.
    dode = sum(!is.na(p_Dodsdato) & (year(p_Dodsdato) == aar) &
      (!is.na(dato_stopp) & dato_stopp == p_Dodsdato)),
    # Antall pasienter med annen avslutning enn død per år. Hvis en
    # pasient har avsluttet behandling grunnet andre årsaker enn død,
    # men dør på et senere tidspunkt, SKAL denne pasienten inkluderes
    # i dette objektet.
    annen_avslutning = sum(!is.na(dato_stopp) & year(dato_stopp) == aar &
      (is.na(p_Dodsdato) | p_Dodsdato > dato_stopp)),
    # Antall pasienter i aktiv behandling per år. Dette vil si alle
    # som har vært i behandling I LØPET AV det aktuelle året.
    aktiv_behandling = sum(r_bstart_aar <= aar &
      (is.na(dato_stopp) | year(dato_stopp) >= aar))
  )

d_utvikling_registrering_lang = d_utvikling_registrering |>
  pivot_longer(c(nye, dode, annen_avslutning, aktiv_behandling),
    names_to = "type", values_to = "verdi"
  ) |>
  mutate(type = case_when(
    type == "nye" ~ "Nye",
    type == "dode" ~ "Døde",
    type == "annen_avslutning" ~ "Annen avslutning",
    type == "aktiv_behandling" ~ "Aktiv behandling"
  ))

breaks_y = if_else(
  max(d_utvikling_registrering_lang$verdi) >= 100,
  100,
  round(max(d_utvikling_registrering_lang$verdi), digits = -1)
)

ggplot(
  d_utvikling_registrering_lang,
  aes(x = aar, y = verdi, colour = type)
) +
  geom_line() +
  scale_y_continuous(limits = c(0, NA), breaks = breaks_width(breaks_y)) +
  scale_x_continuous(breaks = breaks_width(1)) +
  xlab("År") +
  ylab("Antall\npasienter") +
  fjern_x() +
  ggplot2::theme(
    legend.position = "bottom", axis.text.x = element_text(angle = 80, vjust = 0.5),
    legend.title = element_blank()
  ) +
  scale_colour_manual(values = c("#4daf4a", colPrim[3], "#984ea3", colKontr))


```

