---
params:
  title: tom tittel
  author: ukjent forfatter
  hospital_name: ukjent sykehus
  table_format: html
  resh_id: 999999
  registry_name: ltmv
  user_full_name: Tore Tester
  user_role: ukjent rolle
title: Nasjonalt register for langtidsmekanisk ventilasjon (LTMV) EKSEMPELRAPPORT
abstract: Dette er en eksempelrapport for LTMV som er basert pĂĄ eksempeldata men som antagelig ikke er nyttig for noe. FormĂĄlet er ĂĄ gi praktiske eksempler pĂĄ hvordan slike rapporter kan etableres
date: '`r format(Sys.time(), "%d. %B, %Y")`'
registryName: '`r params$registry_name`'
reglogo: '`r system.file("ltmv.png", package = "ltmv")`'
regtext: '`r readLines(system.file("registry_short_description.txt", package = "ltmv"))`'
userFullName: '`r params$user_full_name`'
output:
  fig_caption: yes
---


```{r knitrOptions, include=FALSE}
# nolint start: undesirable_function_linter.
options(knitr.table.format = params$tableFormat)
knitr::opts_chunk$set(warnings = FALSE, echo = FALSE)
options(stringsAsFactors = FALSE)
Sys.setlocale("LC_TIME", "nb_NO.UTF-8")
# nolint end
```


```{r getData}
df = mtcars
```


# FormĂĄl
FormĂĄlet med denne rapporten er ĂĄ gi praktiske eksempler pĂĄ hvordan sammensatte
rapporter kan lages. Selv om datagrunnlaget godt kan vĂ¦re "ekte", sĂĄ er
nĂ¸dvendigvis ikke resultatene som framkommer her anvendbare pĂĄ annet vis en som
metodisk illustrasjon.

Rapporten viser blant annet hvordan resultater kan flettes inn i teksten og
hvordan tabeller og figurer kan lages basert pĂĄ pĂĄ et datasett som endrer seg
over tid. Rapporten viser ogsĂĄ hvordan kryssreferanser til figurer og tabeller
benyttes.

[Malen for rapporten](https://github.com/Rapporteket/ltmv/blob/main/inst/sample_report.Rmd)
er skrevet i [R-Markdown](https://rmarkdown.rstudio.com/) som er svĂ¦rt enkel i
bruk men som har enkelte begrensninger. Med en slik tilnĂ¦rming kan det enkelt
fra samme mal produsere rapporter i bĂĄde html (for nettlesere) og pdf-format
(for tilsending og/eller utskrift).

# Datagrunnlag
Eksempeldata brukt i denne rapporten er hentet fra _mtcars_. Rapporten er
generert via Rapporteket for LTMV av brukeren
__`r params$author`__ logget pĂĄ med  __`r params$user_role`__-rolle ved
__`r params$hospital_name`__. Rapporten er laget den
`r format(Sys.time(), '%d. %B %Y')` og er enten manuelt nedlastet eller
automatisk tilsent av abonnementstjenesten til Rapporteket.


# Totalt antall biltyper fordelt pĂĄ antall sylindre
Datagrunnlaget og bestĂĄr av totalt `r dim(df)[1]` biltyper for i alt
`r dplyr::distinct(df, cyl) %>% dplyr::count()` ulike antall sylindre.

Antall biltyper for ulike sylinderantall er gitt i Figur \@ref(fig:typeSylFig) og i Tabell \@ref(tab:typeSylTab).

```{r processForlopPerYear}
syl = df %>%
  dplyr::group_by(cyl) %>%
  dplyr::summarise(n = dplyr::n()) %>%
  dplyr::select(cyl, n)
```

```{r typeSylTab}
cap = paste("Totalt antall biltyper per sylinderantall.")
rapbase::mst(syl,
             type = params$table_format,
             cap = cap,
             digs = 0,
             align = "cc",
             fs = 9, lsd = FALSE)
```

```{r typeSylFig, fig.cap = paste("Totalt antall biltyper kategorisert i antall sylindre"), fig.pos = "H", fig.align = "center", out.width = "100%" }
ggplot2::ggplot(data = syl, ggplot2::aes(x = cyl, y = n)) +
  ggplot2::geom_bar(stat = "identity")
```
