---
params:
  title: tom tittel
  author: ukjent forfatter
  hospital_name: ukjent sykehus
  table_format: html
  resh_id: 999999
  registry_name: ltmv
  user_full_name: Tore Tester
  user_role: ukjent rolle
title: Nasjonalt register for langtidsmekanisk ventilasjon (LTMV) EKSEMPELRAPPORT
abstract: Dette er en eksempelrapport for LTMV som er basert på eksempeldata men som antagelig ikke er nyttig for noe. Formålet er å gi praktiske eksempler på hvordan slike rapporter kan etableres
date: '`r format(Sys.time(), "%d. %B, %Y")`'
registry_name: '`r params$registry_name`'
reglogo: '`r system.file("logo_ltmv.png", package = "ltmv")`'
regtext: '`r readLines(system.file("registry_short_description.txt", package = "ltmv"))`'
user_full_name: '`r params$user_full_name`'
output:
  fig_caption: yes
---




```{r knitrOptions, include=FALSE}
options(knitr.table.format = params$tableFormat)
knitr::opts_chunk$set(warnings = FALSE, echo = FALSE)
options(stringsAsFactors = FALSE)
Sys.setlocale("LC_TIME", "nb_NO.UTF-8")
```




```{r SKDEcol, include=FALSE}
colPrimary <- c("#000059", "#084594", "#2171b5", "#4292c6", "#6baed6",
                "#c6dbef")
colNeutral <- c("#4D4D4D", "#737373", "#A6A6A6", "#DADADA")
colKontrast <- "#FF7260"
```

```{r getData}
df <- mtcars
```


# Formål
Formålet med denne rapporten er å gi praktiske eksempler på hvordan sammensatte
rapporter kan lages. Selv om datagrunnlaget godt kan være "ekte", så er
nødvendigvis ikke resultatene som framkommer her anvendbare på annet vis en som
metodisk illustrasjon.

Rapporten viser blant annet hvordan resultater kan flettes inn i teksten og
hvordan tabeller og figurer kan lages basert på på et datasett som endrer seg
over tid. Rapporten viser også hvordan kryssreferanser til figurer og tabeller
benyttes.

[Malen for rapporten](https://github.com/Rapporteket/ltmv/blob/main/inst/sample_report.Rmd)
er skrevet i [R-Markdown](https://rmarkdown.rstudio.com/) som er svært enkel i
bruk men som har enkelte begrensninger. Med en slik tilnærming kan det enkelt
fra samme mal produsere rapporter i både html (for nettlesere) og pdf-format
(for tilsending og/eller utskrift).

# Datagrunnlag
Eksempeldata brukt i denne rapporten er hentet fra _mtcars_. Rapporten er
generert via Rapporteket for LTMV av brukeren
__`r params$author`__ logget på med  __`r params$user_role`__-rolle ved
__`r params$hospital_name`__. Rapporten er laget den
`r format(Sys.time(), '%d. %B %Y')` og er enten manuelt nedlastet eller
automatisk tilsent av abonnementstjenesten til Rapporteket.


# Totalt antall biltyper fordelt på antall sylindre
Datagrunnlaget og består av totalt `r dim(df)[1]` biltyper for i alt
`r dplyr::distinct(df, cyl) %>% dplyr::count()` ulike antall sylindre.

Antall biltyper for ulike sylinderantall er gitt i Figur \@ref(fig:typeSylFig) og i Tabell \@ref(tab:typeSylTab).

```{r processForlopPerYear}
syl <- df %>%
  dplyr::group_by(cyl) %>%
  dplyr::summarise(n = dplyr::n()) %>%
  dplyr::select(cyl, n)
```

```{r typeSylTab}
cap <- paste("Totalt antall biltyper per sylinderantall.")
rapbase::mst(syl,
             type = params$table_format,
             cap = cap,
             digs = 0,
             align = "cc",
             fs = 9, lsd = FALSE)
```

```{r typeSylFig, fig.cap = paste("Totalt antall biltyper kategorisert i antall sylindre"), fig.pos = "H", fig.align = "center", out.width = "100%" }
ggplot2::ggplot(data = syl, ggplot2::aes(x = cyl, y = n)) +
  ggplot2::geom_bar(stat="identity")
```
